【裁判字號】    96,上訴,1869
【裁判日期】    970102
【裁判案由】    貪污治罪條例等
【裁判全文】
臺灣高等法院高雄分院刑事判決        96年度上訴字第1869號
上  訴  人  臺灣高雄地方法院檢察署檢察官
上  訴  人
即  被  告  丁○○
                      之4
選任辯護人  鄭國安律師
            吳麗珠律師
            蘇佰陞律師
上  訴  人
即  被  告  甲○○（原名王俊堯）
                      樓
選任辯護人  游淑惠律師
上  訴  人
即  被  告  辛○○
選任辯護人  柳聰賢律師
上  訴  人
即  被  告  己○○
選任辯護人  歐陽志宏律師
上  訴  人
即  被  告  庚○○
選任辯護人  吳永茂律師
            羅玲郁律師
被      告  戊○○
選任辯護人  柳聰賢律師
被      告  辰○○
                      號
選任辯護人  吳秋麗律師
被      告  寅○○
選任辯護人  林石猛律師
            鄭瑞崙律師
上列上訴人因被告貪污治罪條例等案件，不服臺灣高雄地方法院
94年度訴字第3556號中華民國96年7 月19日第一審判決（起訴案
號：臺灣高雄地方法院檢察署93年度偵字第17672 號、第17673
號、第17674 號、第17675 號、第17676 號、第17677 號、第17
678 號、第17679 號、第17680 號、第17681 號、第19575 號、
第19576 號、第19577 號、93年度偵字第22394 號），提起上訴
，本院判決如下：
    主  文
原判決關於丁○○、甲○○、辛○○、己○○部分，撤銷。
丁○○共同連續對於依據法令從事公務之人員，關於違背職務之
行為，交付賄賂，處有期徒刑肆年捌月，褫奪公權肆年。
甲○○依據法令從事公務之人員，對於違背職務之行為，收受賄
賂，處有期徒刑柒年陸月，褫奪公權肆年。所得財物新臺幣伍萬
元，應予追繳沒收，如全部或一部無法追繳時，以其財產抵償之
。
辛○○共同對於依據法令從事公務之人員，關於違背職務之行為
，交付賄賂，處有期徒刑貳年肆月，褫奪公權肆年。
己○○共同連續對於依據法令從事公務之人員，關於違背職務之
行為，行求賄賂，處有期徒刑壹年捌月，褫奪公權肆年。
其他上訴駁回。
    事  實
一、丁○○係任職於中央產物保險股份有限公司（下稱中央產險
    公司）高雄分公司之理賠員，為從事業務之人。明知依據保
    險法令規定，被保險人若因「單方肇事」事故而導致傷亡時
    ，並無法申請汽車強制責任險之理賠，且部分產物保險公司
    並要求於申請汽車強制責任險理賠時，必須檢附交通事故證
    明書。詎丁○○竟與下所述之人員，共同基於對於公務員違
    背職務行求、期約、交付賄賂、意圖為自己不法之所有以詐
    領保險公司汽車強制責任險理賠金、行使使公務員登載不實
    文書、業務上登載不實文書、偽造私文書之概括犯意聯絡，
    而為下述行為：
  (一)王俊堯（已改名為甲○○，下稱甲○○）擔任警察多年，於
    民國92年間，任職於高雄縣政府警察局仁武分局九曲派出所
    擔任員警，係依據法令從事調查公務之人員。緣丁○○明知
    由郭宏勝所駕駛搭載顏英雪車牌號碼QT-5455 號之自小客車
    ，於91年3 月19日某時許，在高雄縣大樹鄉○○路951 號前
    ，因不慎自行撞及道路中央分隔島而造成駕駛郭宏勝死亡、
    乘客顏英雪受傷之交通事故，係屬單方肇事，並無法向保險
    公司申請汽車強制責任險之理賠。詎丁○○為求詐領保險金
    ，且因道路交通事故證明文件須由警察開立，遂透過舊識辛○○（非公務員）介紹警員開立前開證明，丁○○並承諾要
    給付新台幣（下同）5 萬元以作為警員配合製作前開證明文
    件之代價後，丁○○、辛○○復基於對於公務員，關於違背
    職務之行為，期約賄賂之共同犯意聯絡，由辛○○先於92年
    11月間請託警員甲○○配合開立道路交通事故證明書，供丁○○等人申請保險理賠之用，辛○○並允諾事成之後將交付
    5 萬元予甲○○。而甲○○明知丁○○等人要求配合製作交
    通事故證明文件之目的，係為詐領保險金，竟仍基於期約收
    受賄賂之犯意而同意之。又因郭宏勝、顏英雪之交通事故係
    同任職於高雄縣政府警察局九曲派出所之警員林義順承辦，
    丁○○、甲○○、辛○○等人為取得交通事故證明書，竟共
    同基於使公務員登載不實文書之犯意連絡，於92年11月間某
    日，推由甲○○央請上開交通事故不知情之處理警員林義順
    ，出具內容為「乘客自述（指顏英雪），於上述時地郭宏勝
    駕駛QJ-5455 號自小客車與不明車輛擦撞失控衝撞中央分隔
    島致郭宏勝送醫不治乘客顏英雪重傷送醫治療」之不實內容
    交通事故證明書，足生損害於高雄縣政府警察局對於交通事
    故管理事件之正確性。甲○○旋即將該交通事故證明書交予
    辛○○轉交丁○○。丁○○復與有共同詐欺取財犯意聯絡之
    洪玉守（已判決有罪確定）持上開交通事故證明書等相關文
    件，於92年11月間某日，持向富邦產物保險股份有限公司申
    請汽車強制責任險之保險理賠，惟因該證明書所登載肇事經
    過之文字中載有「乘客自述」字樣，經該保險公司審核後認
    定不符理賠規定遭退件而未遂。詎丁○○為求順利獲得保險
    理賠，先行將前開郭宏勝、顏英雪交通事故證明書中「乘客
    自述」之字樣刪除後，另行製作內容不實之交通事故證明書
    ，再將上開交通事故證明書交由辛○○，請辛○○轉交予甲○○協助蓋印，嗣甲○○明知交通事故證明書為其職務上之
    事項，為使該項交通事故理賠得以順利通過送審，竟在「處
    理單位」、「單位主管」、「處理員警」等欄位上，盜蓋仁
    武派出所主管曾國正（現改名為曾翊覟）及警員林義順之職
    章戳而偽造公文書，足生損害於高雄縣政府警察局對於交通
    事故管理事件之正確性及員警曾翊覟、林義順。嗣甲○○於
    92年12月14日與辛○○相約在高雄縣觀音山某工寮處，交付
    上開交通事故證明書予辛○○，而辛○○亦承前開與丁○○
    共同期約交付賄賂之犯意連絡，而當場交付5 萬元與甲○○
    以作為製作前開交通事故證明書之代價。而甲○○亦明知該
    5 萬元係違背職務開立交通事故證明書之代價，承前開期約
    收受賄賂之犯意而收受之。丁○○於取得辛○○所交付由甲○○所轉交之上開文件後，復於93年3 月間，委由不知情之
    王銘福，向明台產物保險股份有限公司高雄分公司（下稱明
    台產險公司）申請交通事故保險理賠，惟因明台產險公司發
    覺該交通事故證明書之機關頭銜用語與警方制式用語有異，
    經向林義順查詢後，始發覺上情而未得逞。
  (二)丁○○明知吳利和所駕駛車牌號碼OEI-876 號之機車，於92
    年9 月14日許，在高雄縣大樹鄉○○路因撞及路燈電桿而送
    醫不治死亡之交通事故為單方肇事，亦無法向保險公司申請
    汽車強制責任險之保險理賠，竟與甲○○、辛○○基於共同
    詐欺、偽造公文書之犯意聯絡，於製作不實內容之交通事故
    證明書後，再將上開交通事故證明書交由辛○○，請辛○○
    轉交予甲○○協助蓋印，辛○○並於93年2 月25日，在南二
    高出口閘道與鳳仁路口，將上開交通事故證明書交予甲○○
    。嗣甲○○持上開交通事故證明書，於未經不知情之仁武派
    出所主管曾國正（後改名為曾翊覟）及警員林義順之同意下
    ，在「處理單位」、「單位主管」、「處理員警」等欄位上
    ，盜蓋仁武派出所主管曾國正及警員林義順之職章戳後，於
    93年2 月27日，與辛○○相約在高雄縣仁武派出所前，交付
    上開交通事故證明書予辛○○。嗣丁○○取得辛○○所轉交
    之上開文件，復於93年3 月間，委由不知情之王銘福，向明
    台產險公司申請交通事故保險理賠，惟因明台產險公司發覺
    該交通事故證明書之機關頭銜用語與警方制式用語有異，經
    向林義順查詢後，始發覺上情而未得逞。
  (三)丁○○明知不知情之陳慶同，於92年9 月27日某時許（起訴
    書誤載為92年9 月28日），駕駛機車在高雄縣燕巢鄉○○路
    附近自己跌倒而摔傷頭部之交通事故為單方肇事，並無法申
    請汽車強制責任險之保險理賠。詎其為詐領保險理賠，竟於
    接受陳慶同之弟陳慶昌（已判決有罪確定）委託後，透過丑
    ○○（另行審結）之協助尋求賴淑香（另行審結）之同意充
    當肇事車主。而賴淑香亦明知未與陳慶同於上開時、地發生
    交通事故，竟與丁○○、陳慶昌、丑○○共同意圖為自己不
    法之所有，而基於詐欺取財、行使登載不實業務上文書之犯
    意聯絡，由賴淑香提供其所投保中央產險公司之車牌號碼8M
    -2557 號自小客車之行車執照、駕駛執照、印章，並填寫「
    中央產物保險股份有限公司汽車險出險理賠申請書」後，再
    由丑○○將上開文件交予丁○○。而丁○○復製作內容不實
    之「汽車險賠案調查表」之業務上文書，併同上開賴淑香所
    提供之文件及陳慶同之診斷證明書、行車執照、駕駛執照等
    資料，於92年9 月間某日，持之向中央產險公司申請理賠而
    行使之，足生損害於中央產險公司對交通事故保險理賠之正
    確性，並使該公司陷於錯誤，誤認賴淑香與陳慶同確實發生
    交通事故，造成陳慶同因而受傷，遂核准理賠，並於92年11
    月14日撥款汽車強制責任險之理賠金120 萬元至陳慶同永安
    區漁會活期存款帳戶內（帳號0000000000000000號）。得款
    後則由陳慶昌分得40萬元，丁○○分得其餘之80萬元，丁○○事後並交付12萬元予丑○○花用。
  (四)丁○○明知由洪玉守（已判決有罪確定）所委託之孫曉旺（
    已判決有罪確定），於92年10月25日某時許，在高雄市左營
    區高鐵預定地外圍所發生之交通事故，係遭不明車輛撞及所
    致，為詐領保險理賠，竟與洪玉守、孫曉旺、李志賢（已判
    決有罪確定）共同意圖為自己不法所有，而基於詐欺取財、
    行使登載不實業務上文書之犯意聯絡，由李志賢充當肇事車
    主，並提供駕駛執照及登記於其妻舅陳文國名下之車牌號碼
    ZI-5127 號自小客車之行車執照，供丁○○申請理賠使用。
    丁○○復徵得孫曉旺之授權，而指使洪玉守於「中央產物保
    險股份有限公司汽車險出險理賠申請書」上，填寫「李志賢
    駕駛被保險人陳文國ZI-5127 車輛於92年10月25日、行駛阿
    蓮鄉○○○路與孫曉旺機車相撞、機車騎士受傷住院、處理
    員警橋頭派出所李順榮」等不實內容，並製作不實「汽車險
    出險案件警方處理情形調查表」之業務上文書等文件後，連
    同上開李志賢所提供之文件及孫曉旺之診斷證明書等資料，
    由丁○○於92年10月間某日，持之向中央產險公司申請理賠
    而行使之，足生損害於中央產險公司對交通事故保險理賠之
    正確性，並使該公司陷於錯誤，誤認李志賢與孫曉旺確實發
    生交通事故，造成孫曉旺因而受傷，遂核准理賠，而撥付汽
    車強制責任險之理賠金34萬元至孫曉旺橋頭郵局之帳戶內。
    嗣得款後則由丁○○與孫曉旺依事前協議各獲取理賠金17萬
    元。
  (五)丁○○明知由庚○○所委託之壬○○（已另判決有罪），於
    92年11月30日間，在高雄縣大社鄉國道10號高架橋下所發生
    之交通事故，係遭不明車輛撞及所致，為詐領保險理賠，竟
    與庚○○、壬○○、郭沛騰（原名郭文興，另案審結）、辛○○共同意圖為自己不法所有，而基於詐欺取財、行使登載
    不實業務上文書及行使偽造私文書之犯意聯絡，由庚○○先
    找尋已投保中央產險公司汽車強制責任險之車輛車主充當肇
    事者，嗣庚○○則經由郭沛騰之協助，於未經取得葉素秋之
    同意下，逕自將其因業務上所保管之葉素秋所有車牌號碼
    ZT-0401 號自小客車之行車執照、駕駛執照、印章交予丁○○，使丁○○得以葉素秋充當本件事故之肇事車主，並在具
    私文書性質之「壬○○與葉素秋和解書」、「中央產物保險
    公司汽車險出險理賠申請書」、「強制汽車責任保險理賠金
    額確認書」上，盜蓋「葉素秋」之印文各1 枚，而偽造私文
    書；丁○○復製作不實「汽車險賠案調查表」之業務上文書
    ，以供日後申請汽車強制責任險理賠之用。又丁○○另於92
    年12月3 日下午6 時許，指示有共同使公務員登載不實文書
    犯意聯絡之辛○○前往高雄縣政府警察局岡山分局燕巢分駐
    所備案，使值班之警員戊○○（另為無罪判決，理由詳後述
    ）依辛○○之口述，於職務上製作之「高雄縣政府警察局岡
    山分局燕巢分駐所受理民眾報案記錄表」上，登載「葉素秋
    於92年11月30日在高雄縣燕巢鄉○○路消防隊前駕駛ZE-040
    1 號自小客車擦撞壬○○致頭部受傷」之不實內容。嗣丁○○將上開偽造私文書、登載不實業務上文書及使公務員登載
    不實文書等文件，連同葉素秋之行車執照、駕駛執照，壬○○之診斷證明書等資料，於92年12月間某日，持之向中央產
    險公司申請理賠而行使之，足生損害於中央產險公司對保險
    理賠之正確性、高雄縣政府警察局對交通事故事件管理之正
    確性及葉素秋，並使中央產險公司陷於錯誤，誤認葉素秋與
    壬○○確實發生交通事故，造成壬○○因而受傷，遂核准理
    賠，而撥付汽車強制責任險之理賠金48萬元至壬○○銀行帳
    戶內，得款後，庚○○分得4 萬8 千元、壬○○與郭沛騰（
    原名郭文興）共分得24萬元，丁○○則分得所餘之19 萬2千
    元。
  (六)丁○○明知庚○○所委託，其友即案外人李明昌之客戶吳榮
    壽於93年1 月2 日間，駕駛機車時因不明原因摔傷頸椎而住
    院治療，為詐領保險理賠，先由丑○○（已另為有罪判決）
    引介己○○代為覓找肇事人頭，己○○則徵得子○○（已另
    為有罪判決）之同意充當該件交通事故之肇事人，另亦徵得
    癸○○（已另為有罪判決）之同意，提供其姊即案外人林郭
    金環之車牌號碼7S-6066 號自小客車充作肇事車輛。而子○○、癸○○、吳榮壽之女丙○○（已另為有罪判決）亦明知
    子○○未與吳榮壽於上開時、地發生交通事故，竟與丁○○
    、庚○○、丑○○、己○○（另行審結）共同意圖為自己不
    法之所有，而基於詐欺取財、行使使公務員登載不實文書、
    行使登載不實業務上文書及行使偽造私文書之犯意聯絡，先
    在具私文書性質之「吳榮壽與林郭金環和解書」、「中央產
    物保險公司汽車險出險理賠申請書」上，盜蓋「林郭金環」
    之印文各1 枚，而完成偽造私文書；丁○○復製作不實「汽
    車險賠案調查表」、「中央產物保險股份有限公司強制汽車
    責任保險給付理算明細表」之業務上文書，以供日後申請汽
    車強制責任險理賠之用。又因道路交通事故證明文件須由警
    察開立，丁○○、己○○（非公務員）復基於共同對於公務
    員，關於違背職務之行為，行求賄賂之犯意聯絡，透過己○○介紹警員開立前開證明，丁○○並承諾要給付新台幣5 萬
    元以作為警員製作前開證明文件之答謝，雙方謀議既定。嗣
    於93年1 月19日晚間8 時30分許，由庚○○載同丙○○、己○○則帶同子○○前往高雄縣政府警察局旗山分局交通組，
    使值班之不知情警員辰○○（已另為無罪判決，理由詳後述
    ），依丙○○、子○○之口述，於職務上製作之「交通事故
    備案紀錄」及「高雄縣警察局處理交通事故紀錄表」上，登
    載「子○○於93年1 月2 日18時，駕駛7S-6066 號自小客車
    與吳榮壽所駕駛之VIP-253 號機車發生碰撞而肇事」之不實
    內容。嗣丁○○於取得上開使公務員登載不實之文件後，連
    同上開和解書、申請表等相關申請理賠資料，於93年1 月間
    某日，持之向中央產險公司申請理賠，足生損害於高雄縣政
    府警察局對交通事故事件管理之正確性、中央產險公司對保
    險理賠之正確性及林郭金環，並使中央產險公司陷於錯誤，
    誤認子○○與吳榮壽確實發生交通事故，造成吳榮壽因而受
    傷，遂核准理賠，而撥付汽車強制責任險之理賠金125 萬元
    至吳榮壽之關廟郵局帳戶內。得款後，庚○○與李明昌共分
    得25萬元，吳榮壽分得37萬5 千元，丁○○分得62萬5 千元
    ，丁○○並依約將所得款項中之11萬元交付己○○，再轉交
    給癸○○4 萬元、子○○1 萬5 千元、丑○○2 萬5 千元。
    己○○復依事前行求賄賂之謀議而欲交付2 萬元予警員辰○○，但為辰○○所拒收，嗣己○○將上開辰○○拒收現金一
    事轉告丁○○後，丁○○與己○○又承前開行求賄賂之概括
    犯意連絡，推由己○○欲交付（行求）1 條金項鍊（價值約
    2 萬元）予辰○○，惟仍遭辰○○所拒。
  (七)丁○○明知由代辦理賠之業者卯○○（已另為有罪判決）所
    委託之鄒國強（已另為有罪判決確定），於93年2 月18日某
    時，在高雄市○鎮區○○路與凱旋路口所發生之交通事故，
    係遭不明車輛撞及所致，為詐領保險理賠，竟與卯○○、鄒
    國強、丑○○（已另為有罪判決）、己○○共同意圖為自己
    不法所有，而基於詐欺取財、行使登載不實業務上文書及行
    使偽造私文書之犯意聯絡，先徵得己○○之同意充當肇事者
    ，丑○○再提供不知情之配偶林錦英所投保於中央產險公司
    之車牌號碼S8-1566 號自小客車充當肇事車輛，並於93年2
    月下旬某日，在己○○工作之保養場內，於丁○○所提供具
    私文書性質之「中央產物保險公司汽車險出險理賠申請書」
    、「和解書」、「強制汽車責任保險理賠金額確認書」上，
    盜蓋「林錦英」之印文各1 枚，而偽造私文書；丁○○復製
    作不實「汽車險賠案調查表」之業務上文書等文件後，連同
    上開偽造「中央產物保險公司汽車險出險理賠申請書」、「
    和解書」、「強制汽車責任保險理賠金額確認書」之私文書
    、己○○駕駛執照及鄒國強之診斷證明書等資料，於93年2
    月間某日，持之向中央產險公司申請理賠而行使之，足生損
    害於中央產險公司對保險理賠之正確性及林錦英，並使該公
    司陷於錯誤，誤認己○○與鄒國強確實發生交通事故，造成
    鄒國強因而受傷，遂核准理賠，而撥付汽車強制責任險之理
    賠金78萬元至鄒國強之果貿郵局帳戶內，得款後，鄒國強分
    得23萬4 千元、卯○○分得15萬6 千元、丁○○則獲取39萬
    元。
  (八)丁○○明知由代辦保險業者陳昭德（已另為有罪判決確定）
    委託之莊慶堂（已另為有罪判決確定），於93年3 月30日某
    時，駕駛機車在高雄縣鳳山市中崙社區附近自行摔傷之交通
    事故為單方肇事，並無法申請汽車強制責任險之理賠，為詐
    領保險理賠，竟與莊慶堂、陳昭德、崔恆良（已另為有罪判
    決確定）共同意圖為自己不法所有，而基於詐欺取財、行使
    登載不實業務上文書及行使變造私文書之犯意聯絡，先由陳
    昭德以將診斷證明書病名欄及醫師囑言欄分別塗改為「第一
    及第二腰錐壓迫性骨折」、「93年3 月30日急診住院接受脊
    椎復位融合術」之方式而變造重仁骨科醫院所開立之診斷證
    明書後，再徵得崔恆良之同意充當肇事車主；丁○○復製作
    不實之「汽車險賠案調查表」之業務上文書等文件後、併同
    不實之「中央產物保險公司汽車險出險理賠申請書」、「強
    制汽車責任保險理賠金額確認書」及上開變造之「診斷證明
    書」等文件，於93年4 月間某日，持之向中央產險公司申請
    理賠而行使之，足生損害於中央產險公司對保險理賠之正確
    性、重仁骨科醫院及醫療主管單位對醫療病情資料之管理及
    正確性。並使中央產險公司陷於錯誤，誤認崔恆良與莊慶堂
    確實發生交通事故，造成莊慶堂因而受傷，遂核准理賠，而
    撥付汽車強制責任險之理賠金55萬元至莊慶堂之合作金庫帳
    戶內，得款後，由莊慶堂分得21萬元、陳昭德分得12萬元、
    丁○○則分得22萬元。
  (九)丁○○明知由卯○○（已另為有罪判決）所委託之乙○○（
    已另為有罪判決），於93年4 月29日某時許，在高雄市○○
    路與大裕路附近所發生之交通事故，係遭不明車輛撞及所致
    ，為詐領保險理賠，竟與卯○○、乙○○共同意圖為自己不
    法所有，而基於詐欺取財、行使登載不實業務上文書及行使
    偽造私文書之犯意聯絡，由卯○○充當肇事者，並提供登記
    於其母楊柯菊花名下之車牌號碼RK-5680 號自小客車充當肇
    事車輛，再於填寫丁○○所提供具私文書性質之「中央產物
    保險公司汽車險出險理賠申請書」、「強制汽車責任保險理
    賠金額確認書」上，盜蓋上「楊柯菊花」之印文各1 枚，而
    完成偽造私文書。丁○○復基於使公務員登載不實之犯意，
    透過不知情之庚○○，於93年5 月5 日下午4 時許，前往高
    雄市政府警察局前鎮分局草衙派出所，使值班之不知情警員
    寅○○（另為無罪判決，理由詳後述），依丁○○所交付予
    庚○○之便條紙內容，於職務上製作之「交通事故處理登記
    表」上，登載「於93年5 月5 日16時20分至本所備案，卯○○駕駛RK-5680 號自小客車與乙○○所駕駛之OMK-143 號機
    車發生擦撞」之不實內容。丁○○復於93年7 月25日另行請
    託不知情之中央產險公司同事曾志群製作不實「汽車險賠案
    調查表」之業務上文書後，併同上開偽造之私文書等相關資
    料，由丁○○於93年7 月間某日，持之向中央產險公司申請
    理賠而行使之，足生損害於中央產險公司對保險理賠之正確
    性及楊柯菊花，嗣因本件事發，中央產險公司未陷於錯誤不
    及給付保險金而尚未得逞。
二、案經臺灣高雄地方法院檢察署檢察官自動簽分及指揮法務部
    調查局高雄市調查處偵辦後偵查起訴。
    理  由
壹、程序方面：
一、被告甲○○及其辯護人爭執同案被告丁○○、辛○○於高雄
    市調查處陳述之證據能力（因本判決未引用之同案被告洪玉
    守於高雄市調查處時供稱其曾聽聞丁○○提到交通事故證明
    單係花費5 萬元代價所取得之筆錄，故不再論述此部份證據
    能力之有無）：
  (一)按被告以外之人於審判外之言詞或書面陳述，除法律有規定
    者外，不得作為證據；被告以外之人於司法警察（官）調查
    中所為之陳述，與審判中不符時，其先前之陳述具有較可信
    之特別情況，且為證明犯罪事實存否所必要者，得為證據，
    刑事訴訟法第159 條第1 項、第159 條之2 分別定有明文。
  (二)本件證人即同案被告丁○○於高雄市調查處陳稱：「找辛○○幫忙時，有約定每份交通事故證明書，要給幫忙的員警5
    萬元，辛○○回稱有找到甲○○幫忙時，我在交付交通事故
    證明書之樣本時即依約給付8 萬元予辛○○，並表明其中5
    萬元是要給警察」等語。證人即同案被告辛○○於高雄市調
    查處時證稱：「丁○○某日委託我幫忙找熟識的員警開立交
    通事故證明，我便找甲○○警員幫忙，並允諾將來獲得理賠
    後，將給付甲○○5 萬元；嗣丁○○交付我交通事故證明書
    樣本時亦同時給付8 萬元，要求將其中5 萬元轉交員警，惟
    我並未立刻交付5萬元給甲○○，而係私底下將之花用殆盡
    ，直至丁○○再度請託我重新開立交通事故證明時，為避免
    甲○○不願配合，我趕緊籌措5 萬元於觀音山山頂交付予甲○○」等語。惟其2 人於原審法院審理時均翻異前詞，被告
    丁○○改稱：「該8 萬元是借給辛○○的」云云。被告辛○○改稱：「我有向丁○○表示1 件『交通事故證明書』要5
    萬元，丁○○交付8 萬元給我的意思也是要交給員警的，但
    我並未在觀音山上交付5 萬元給甲○○，我前往觀音山僅是
    向甲○○拿『交通事故證明書』而已，我在調查局時因為很
    緊張，所以講過什麼都不記得」云云。是其等於高雄市調查
    處及原審法院審理時之供述已有前後陳述不符之情形。茲審
    酌被告丁○○、辛○○於高雄市調查處之陳述，係在記憶猶
    新情況下作成，與事實較接近，且尚無時間慮及其陳述對其
    他被告之影響，較無暇蓄意編織掩飾，亦未權衡雙方之利害
    而為偏頗之陳述，其陳述較趨近於真實，且確與事後治安人
    員查獲全案各情完全相符，應具較可信之特別情況，此為證
    明被告之犯罪事實之存否所必要，先前之陳述自有證據能力
    ；加以其於高雄市調查處時均未曾遭非法取供之事實，業據
    被告丁○○自承在卷（見原審卷III第215 頁），並經原審法
    院當庭勘驗被告丁○○、辛○○於調查處之訊問錄影帶確認
    屬實，有勘驗筆錄2 份在卷可查（見原審卷III第215 、221
    頁），再參以被告丁○○、辛○○於審理時就所交付之8 萬
    元款項究係借貸抑或是「交通事故證明單」之代價一事，其
    2 人之證述互核亦不一致。揆諸上開說明，法院因認其2 人
    於高雄市調查處所為之陳述，客觀上應具有較可信之特別情
    況，且亦為證明犯罪事實存否所必要，依上揭規定，其等於
    高雄市調查處中之證言自有證據能力。
二、被告甲○○之辯護人雖爭執同案被告丁○○、辛○○於偵查
    中之陳述，未經具結，認無證據能力云云。惟依檢察官訊問
    同案被告丁○○、辛○○時之法律規定，並無命共同被告具
    結之規定，且被告丁○○於93年3 月31日檢察官偵查時，經
    具結後證稱：「以前在調查局及檢察官面前所述實在」等語
    （見臺灣高雄地方法院檢察署93年度偵字第17674 號卷第28
    、31頁），顯已就其先前在高雄市調查處及檢察官偵查時之
    供述擔保其可信性。而被告辛○○亦於檢察官偵查中陳稱：
    「曾於觀音山上交付5 萬元予被告甲○○」等語，經核與被
    告辛○○於高雄市調查處時之供述相符，復查無證據證明其
    2 人上開供述有何顯不可信之情事，依刑事訴訟法第159 條
    之1 第2 項之規定，應均有證據能力。
三、卷附監聽丁○○、辛○○行動電話所得內容記錄之監聽譯文
    ，業經被告丁○○、辛○○、甲○○及其辯護人、檢察官就
    各該監聽譯文所示對話內容之真正，均不爭執，是上開監聽
    譯文乃表彰依法律規定程序所取得之語音證物內容，具證據
    能力。
四、判決所引用除上開爭執部分之其餘證據資料，其中傳聞證據
    部分，縱無刑事訴訟法第159 條之1 至第159 條之4 或其他
    規定之傳聞證據例外情形，亦因檢察官、被告丁○○、甲○○、辛○○、己○○、庚○○等人及其辯護人或同意可作為
    證據使用，或未聲明異議，依刑事訴訟法第159 條之5 第1
    項、第2 項之規定，原審法院審酌該證據作成之情況，認為
    適當，應均得為證據。
五、按刑事訴訟法第159 條之4 規定「除前三條之情形外，下列
    文書亦得為證據：一除顯有不可信之情況外，公務員職務上
    製作之紀錄文書、證明文書。二除顯有不可信之情況外，從
    事業務之人於業務上或通常業務過程所須製作之紀錄文書、
    證明文書。三除前二款之情形外，其他於可信之特別情況下
    所製作之文書。」；本件卷附之賴淑香中央產險公司汽車險
    出險理賠申請書、汽車險賠案調查表、強制汽車第三人責任
    保險理賠申請書、保險證影本，賴淑香駕駛執照及賴淑香8M
    -2557 自小客車行車執照，陳慶同國軍高雄總醫院92年10月
    17日診斷證明書、永安區漁會活期存款存摺封面影本，中央
    產險公司、莊慶堂臺灣高雄地方法院民事支付命令，中央產
    險公司、陳慶同臺灣高雄地方法院民事支付命令。陳文國中
    央產物保險股份有限公司汽車險出險理賠申請書，李志賢汽
    車險出險案件警方處理情形調查表，孫曉旺92年11月12日、
    14日高雄榮民總醫院診斷證明書，中央產險公司、孫曉旺臺
    灣高雄地方法院民事支付命令，孫曉旺駕駛執照、行車執照
    ，國泰世紀產物保險股份有限公司保險證影本，孫曉旺強制
    汽車責任保險理賠金額確認書、強制汽車責任保險理賠通知
    書，李志賢駕駛執照及陳文國ZI-5127 自小客車行車執照影
    本，洪玉守、丁○○通信監察作業監譯報告表。葉素秋高雄
    縣政府警察局岡山分局燕巢分駐所受理民眾報案記錄表、中
    央產險公司汽車險出險理賠申請書及汽車險賠案調查表、葉
    素秋駕駛執照及葉素秋ZN-0401 自小客車行車執照影本，高
    雄縣政府警察局岡山分局92年12月受理民眾報案紀錄簿卷，
    壬○○長庚醫院診斷證明書、強制汽車責任保險理賠金額確
    認書，壬○○駕駛執照及李定諭JTL-699 重機車行車執照影
    本，辛○○、丁○○通信監察作業監譯報告表，辛○○、戊○○通信監察作業監譯報告表。子○○、吳榮壽高雄縣警察
    局處理交通事故記錄表、交通事故備案記錄，林郭金環車險
    理賠結報綜合查詢，中央產險公司、吳榮壽臺灣高雄地方法
    院支付命令。中央產險公司理賠部96車理字第18號函附等資
    料。林錦英保險證影本、中央產險公司汽車險出險理賠申請
    書、汽車險賠案調查表，己○○駕駛執照及林錦英S8-1566
    自小客車行車執照，林錦英、鄒國強和解書，鄒國強強制汽
    車責任保險理賠通知單、強制汽車責任保險理賠金額確認書
    、鄒國強駕駛執照、身份證、謝淑鈴ICP-710 重機車行車執
    照影本，鄒國強峰田醫院診斷證明書、重仁骨科醫院診斷證
    明書，卯○○、丁○○通信監察作業監譯報告表。崔恆良中
    央產險公司汽車險出險理賠申請書，莊慶堂強制汽車責任保
    險理賠金額確認書、汽車險賠案調查表，崔恆良駕駛執照、
    行照影本，莊慶堂身分證、行車執照影本，莊慶堂重仁骨科
    醫院診斷證明書及經陳昭德圈畫偽造部分之莊慶堂重仁骨科
    醫院診斷證明書，中央產險公司、陳昭德、莊慶堂撤回告訴
    狀、和解書。楊柯菊花中央產險公司汽車險出險理賠申請書
    、汽車險賠案調查表，卯○○、乙○○交通事故處理登記（
    備忘）表，卯○○駕駛執照、楊柯菊花RK-5680 自小客車行
    車執照影本，乙○○長庚醫院診斷證明書、高雄榮民總醫院
    診斷證明書、強制汽車責任保險理賠通知單、強制汽車責任
    保險理賠金額確認書，乙○○駕駛執照影本等文書。俱符合
    上揭文書之要件，無顯不可信之情況，且有其他於可信之特
    別情況，上開文書應具有證據能力。
貳、實體方面：
一、有關犯罪事實「(一)」被告甲○○涉犯違背職務收受賄賂罪、
    詐欺取財罪、行使使公務員登載不實文書罪、行使偽造公文
    書罪；被告丁○○、辛○○共同涉犯對於違背職務之事行賄
    公務員罪、詐欺取財罪、行使使公務員登載不實罪、行使偽
    造公文書罪部分：
  (一)被告甲○○部分：訊據上訴人即被告甲○○固坦承有盜蓋其
    派出所、主管曾國正以及同事警員林義順2 人等職名章印文
    而偽造公文書之犯行，惟否認違背職務收受賄賂、使公務員
    登載不實文書及詐欺取財之犯行，辯稱：「未曾期約或收受
    辛○○所交付之賄賂，本次盜用印章僅係朋友間之互相幫忙
    ，誤以為辛○○所拿來的『交通事故證明單』係上次林義順
    處理的那件」「因礙以情面而為盜蓋印文之行為，以為保險
    公司收到『交通事故證明單』後，必會向林義順查證，林義
    順必會擋之」云云。經查：
  (1)被告甲○○擔任警察多年，於案發當時即92年間，任職於高
    雄縣政府警察局仁武分局九曲派出所員警之事實，業據其自
    承在卷，是被告甲○○係依據法令從事調查公務之人員，合
    先敘明。
  (2)被告甲○○於上開交通事故證明書盜蓋曾國正（即曾翊覟）
    、林義順職章而偽造公文書之犯行，業據被告甲○○於原審
    審理時坦承不諱，核與證人即同案被告丁○○、辛○○之陳
    述相符，並有被告丁○○所製作不實之郭宏勝、顏英雪交通
    事故證明書之空白表格，辛○○、王俊堯通信監察作業監譯
    報告表，辛○○、丁○○通信監察作業監譯報告表附卷可稽
    ，是此部分之犯行，堪以認定。
  (3)證人即九曲派出所員警林義順於上開時、地，因受被告甲○○之請託，而於職務上製作之交通事故證明書登載「乘客自
    述（指顏英雪），於上述時地郭宏勝駕駛QJ-5455 號自小客
    車與不明車輛擦撞失控衝撞中央分隔島致郭宏勝送醫不治乘
    客顏英雪重傷送醫治療」等內容之事實，業據被告甲○○於
    高雄市調查處時坦承在卷，核與證人林義順於高雄市調查處
    及檢察官偵查時之證述相符。又郭宏勝、顏英雪係自撞道路
    中央分隔島而非與不明車輛擦撞而發生交通事故之事實，亦
    據證人即同案被告丁○○、辛○○於高雄市調查處時證述明
    確。而被告甲○○受辛○○之請託，央請同為警員之同事林
    義順將「乘客自述」之字樣刪除，以利申請通過保險理賠審
    核之事實，業據被告甲○○自承在卷，核與證人即同案被告
    辛○○之證述相符，並有辛○○、王俊堯（被告甲○○）92
    年12月2 日通信監察譯文表在卷可按。準此，郭宏勝、顏英
    雪之交通事故事件既非與不明車輛擦撞失控所致，則被告甲○○雖非處理該交通事故之員警，惟其既明知上開不實情事
    ，仍使林義順於職務上所掌管之交通事故證明書登載上開情
    事，自有使公務員登載不實文書之犯行，且其亦明知被告丁○○、辛○○等人製作不實之交通事故證明書係為申請保險
    理賠之用，是被告甲○○雖未參與持上開不實文件向保險公
    司申請理賠之行為，惟此部分應在被告甲○○可預見之範圍
    內，並未超過共同謀議之界線，是被告甲○○就該詐欺取財
    之犯行，亦應負共犯之責甚明。從而，被告甲○○此部分之
    詐欺取財、使公務員登載不實文書之犯行，均堪確認。
  (4)證人即同案被告丁○○、辛○○等人為求詐領保險金，透過
    辛○○介紹警員甲○○以配合開立交通事故證明，並承諾要
    給付5 萬元以作為警員配合製作前開證明文件之代價，俟被
    告甲○○同意後，丁○○即將上開林義順所製作交通事故證
    明書中「乘客自述」之字樣刪除後，交由被告甲○○持上開
    偽造之交通事故證明書，盜蓋仁武派出所主管曾國正及警員
    林義順之職章戳而偽造公文書後，被告甲○○並於92年12月
    14日與辛○○相約在高雄縣觀音山某工寮處，交付上開交通
    事故證明書予辛○○，而辛○○亦當場交付5 萬元與甲○○
    收受，以作為製作前開交通事故證明書之代價之事實，業據
    證人即同案被告丁○○於高雄市調查處、證人即同案被告辛○○於高雄市調查處及檢察官偵查時，分別供述明確，證人
    即同案被告丁○○陳稱：「我找辛○○幫忙時，有約定每份
    『交通事故證明書』，要給幫忙的員警5 萬元，辛○○回稱
    找到甲○○幫忙時，我便於交付交通事故證明書之樣本予辛○○時，同時依約給付8 萬元，並表明其中5 萬元是要給警
    察」等語（見臺灣高雄地方法院檢察署93年度偵字第17681
    號卷第6 頁反面、第7 頁）。證人即同案被告辛○○陳稱：
    「丁○○某日委託我幫忙找熟識的員警開立交通事故證明，
    我便找甲○○警員幫忙，並允諾將來獲得理賠後，將給付甲○○5 萬元；嗣丁○○交付交通事故證明書樣本時亦同時給
    付8 萬元，要求我將其中5 萬元轉交員警，惟我並未立刻交
    付5 萬元給甲○○，而係私底下將之花用殆盡，直至丁○○
    再度請託我重新開立交通事故證明時，為避免甲○○不願配
    合，我趕緊籌措5 萬元現金，並於觀音山頂交付予甲○○」
    等語（見臺灣高雄地方法院檢察署93年度偵字第第17680 號
    卷第2 、11、12頁）。雖證人即同案被告丁○○、辛○○事
    後於原審審理時均翻異前詞，被告丁○○改稱：「辛○○雖
    有向我表示1 件『交通事故證明單』要5 萬元，但我並未給
    付，我給付辛○○的8 萬元款項係借貸」云云（見原審卷III
    第253 、254 頁）。證人即同案被告辛○○改稱：「我有向
    丁○○表示1 件『交通事故證明書』要5 萬元，丁○○交付
    8 萬元給我之意思也是要交給員警的，但我並未在觀音山上
    交付5 萬元給甲○○，我前往觀音山僅是向甲○○拿『交通
    事故證明書』而已，我在調查局時因為很緊張，所以講過什
    麼都不記得」云云（見原審卷III第239 、240 、243 頁）。
    審酌證人即同案被告丁○○、辛○○於審理時之證述，就丁○○交付8 萬元之用途究係借貸抑或是取得交通事故證明書
    之代價一事，其2 人之證述情節相歧，是其2 人於原審法院
    審理時之證述是否可信，已非無疑，且本件被告甲○○既已
    自承盜用印文而偽造公文書之犯行，衡情如本件交通事故非
    假交通事故，當事人或其代理人應可透過向承辦員警備案之
    方式，輕易取得交通事故證明文件，又何須透過甲○○央請
    林義順以開立交通事故證明？且於證人即警員林義順所開立
    之交通事故證明遭退件後，又以刪除「乘客自述」及盜蓋印
    文而偽造公文書之方式，以圖申請保險理賠，以被告甲○○
    擔任員警多年，應知盜用他人職章而偽造公文書之行為係屬
    違法，而其竟配合證人即同案被告丁○○、辛○○等人製作
    不實之交通事故證明文件，茍非事前即有收受賄賂之合意，
    當無甘冒刑事偽造文書、詐欺等罪名之風險，而無償為證人
    即同案被告丁○○等人詐領保險金一事作嫁之理。再參以被
    告甲○○與證人即同案被告辛○○間92年12月14日之通話監
    聽譯文內容中，被告甲○○亦向同案被告辛○○表示「『交
    通事故證明書』所需印文已經蓋好，並與辛○○相約於山頂
    交付」（見臺灣高雄地方法院檢察署93年度偵字第17680 卷
    第30頁）。足徵證人即同案被告辛○○所供其曾於觀音山頂
    交付5 萬元予甲○○之情，誠然信而有徵，故證人丁○○、
    辛○○於原審審理時翻異前詞，顯均係迴護被告甲○○之詞
    ，尚難採為對被告甲○○有利之認定。從而，本件被告甲○○明知偽造交通事故證明書，係屬違背職務之行為，其竟於
    證人即同案被告辛○○告知配合開立不實之交通事故證明時
    ，不僅未為反對之意思，反而盜用他人之職章而偽造不實之
    交通事故證明單，並收受證人即同案被告辛○○交付之5 萬
    元賄款，足認其應知該款項係作為違背職務，與開立不實交
    通事故證明文件應有對價關係代價，故其違背職務收受賄賂
    之犯行，亦堪認定。本院審理時，被告甲○○請求詰問證人
    即同案被告丁○○、辛○○。據檢辯雙方交互詰問，丁○○
    結證稱：「從事保險業約12、13年之久，從事車險理賠，但
    未幫別人申請汽車理賠。保險公司在收到交通事故證明書理
    賠案件時，要向開立證明書的承辦員警查詢，未與他人達成
    『如果詐欺理賠成功，可以給付5 萬元』的協議，但有把錢
    交給辛○○，他說開事故證明單要花錢。如果沒有理賠成功
    ，不會給錢，不知道辛○○曾將錢交給甲○○，先前與辛○○有金錢往來，今則無。吳利和、顏英雪這兩件沒有理賠成
    功。我知道向公家申請證明書不須給錢（紅包或賄賂），但
    因當初我去申請，沒有申請出來，我詢問辛○○是否有認識
    的（警察）他說有，隔一段時間，他告訴我可能需要花錢，
    即應該是花錢給警員。這個案件是單一的（單方肇事）比較
    困難，因警察沒有採信傷者的話。」等語。辛○○結證稱：
    「我開保養廠，與丁○○相識十多年，與警員甲○○亦認識
    很久。警察可以幫忙我弄到丁○○所需要的交通事故證明文
    件。關於郭宏勝、顏英雪車險理賠2 案，乃丁○○拿給我叫
    我幫他到警察機關開交通事故證明單。以後在電話中應允取
    得成功一件要給5 萬元。甲○○不知道我與丁○○談的內容
    ，亦未向甲○○轉述要給5 萬元，這兩件沒有理賠成功，我
    與丁○○先前有金錢往來，丁○○給我8 萬元，我拿去花掉
    ，未付給甲○○5 萬元。我把交通事故證明書（按即空白未
    蓋章之交通事故證明書）給甲○○，後（蓋印後）復返還歷
    經好幾個月。確有在觀音山與甲○○見面，92年12月24日通
    聯記錄『洪仔』乃指紅色車子，沒有看到甲○○。我不知道
    甲○○因此犯罪而丟掉職業。」等語。仍就先前在原審翻異
    之詞，重覆一次，了無新意，其中被告辛○○部分，核與如
    後所述被告辛○○之選任辯護人柳聰賢律師詰問被告甲○○
    各情如出一轍。互相迴護，旨在倖免行賄、收賄之刑責，並
    無可取，均不足為有利於被告甲○○之證據。其中丁○○既
    已就其本案所涉各情（行使偽造文書，詐欺理賠，對於依據
    法令從事公務之人員，關於違背職務之行為，交付賄賂等全
    部犯行）全部認罪在卷，卻又稱：「從事保險業約12、13年
    之久，主要業務『從事車險理賠』，但未幫別人『申請汽車
    理賠』。」云云，矛盾異常，無非迴護之詞，不足採信；辛○○既直承行賄以外之犯行認罪不諱，復稱：「確有在觀音
    山與甲○○見面」，卻又稱：「92年12月24日通聯記錄『洪
    仔』乃指的是紅色的車子，沒有看到甲○○」云云，（實則
    「洪仔」一詞，依社會通常觀念，仍係對人之程呼，亦即指
    被告「洪定宏」而言，並非指車輛之顏色），矛盾異常，無
    非迴護之詞，不足採信。
  (5)綜上，本件事證已臻明確，被告甲○○涉犯違背職務收受賄
    賂、詐欺取財、行使使公務員登載不實文書、行使偽造公文
    書等犯行，均堪認定。
  (二)被告丁○○、辛○○部分：訊據上訴人即被告丁○○直承上
    開犯罪事實不諱，並謂其認罪範圍如起訴書及原審判決書所
    載。訊據上訴人即被告辛○○固坦承有共同詐欺取財、偽造
    公文書之犯行，惟否認對於依據法令從事公務之人員，關於
    違背職務之事而行求或交付賄賂之犯行，被告辛○○辯稱：
    「我向丁○○詐稱要交付8 萬元予製作不實『交通事故證明
    書』之員警，惟我私底下將之挪用殆盡，未交付8 萬元賄賂
    予甲○○」云云。被告丁○○於原審亦辯稱：「我未交付8
    萬元予辛○○去行賄員警以開立不實之交通事故證明書」云
    云。經查：
  (1)被告丁○○、辛○○於上開時、地，明知郭宏勝、顏英雪之
    交通事故係自撞分隔島肇事，無法申請理賠，竟委由證人即
    同案被告甲○○央請證人即上開交通事故處理員警林義順，
    使林義順於職務上製作之交通事故證明書登載「乘客自述（
    指顏英雪），於上述時地郭宏勝駕駛QJ-5455 號自小客車與
    不明車輛擦撞失控衝撞中央分隔島致郭宏勝送醫不治乘客顏
    英雪重傷送醫治療」之不實內容等情，業據被告丁○○、辛○○於高雄市調查處時坦承在卷，核與證人即同案被告甲○○、證人林義順於高雄市調查處及檢察官偵查時之證述相符
    ，並有辛○○與王俊堯（即甲○○）通信監察作業監譯報告
    表、辛○○與丁○○通信監察作業監譯報告表附卷可稽，是
    被告丁○○、辛○○涉犯使公務員登載不實文書之犯行，堪
    以認定。又被告丁○○為求順利取得保險理賠，將上開林義
    順所製作交通事故證明書中「乘客自述」之字樣刪除後，交
    由證人即同案被告甲○○持上開偽造之交通事故證明書，盜
    蓋仁武派出所主管曾國正及警員林義順之職章戳後，旋即持
    之向明台產險公司申請理賠之事實，亦據被告丁○○、辛○○坦承不諱，核與同案被告甲○○之陳述相符，並有被告丁○○所製作不實郭宏勝、顏英雪交通事故證明書之空白表格
    、辛○○、王俊堯通信監察作業監譯報告表、辛○○、丁○○通信監察作業監譯報告表附卷可稽，是被告丁○○、辛○○與同案被告甲○○共同涉犯此部分詐欺取財、偽造公文書
    之犯行，亦堪確認。
  (2)另被告丁○○、辛○○為取得不實之交通事故證明文件，以
    5 萬元之代價，要求證人即同案被告甲○○配合開立不實之
    交通事故證明文件，俟證人即同案被告甲○○同意後，被告
    丁○○即交付8 萬元予被告辛○○，並表明其中5 萬元是要
    給開立交通證明文件之員警，嗣被告辛○○在觀音山頂交付
    5 萬元予同案被告甲○○收受，以作為同案被告甲○○配合
    開立不實交通證明單等情，業據被告丁○○、辛○○於高雄
    市調查處及檢察官偵查時自承不諱，被告丁○○復認罪，如
    前所述，雖被告丁○○、辛○○於原審法院審理時翻異前詞
    ，被告丁○○辯稱：「辛○○雖有向我表示1 件『交通事故
    證明單』要5 萬元，但我並未給付，我給付辛○○的8 萬元
    款項係借貸」云云（見原審卷III第253 、254 頁）。被告辛○○改稱：「我有向丁○○表示1 件『交通事故證明書』要
    5 萬元，丁○○交付8 萬元給我之意思也是要交給員警的，
    但我並未在觀音山上交付5 萬元給甲○○，我前往觀音山僅
    是向甲○○拿交通事故證明書而已，我在調查局時因為很緊
    張，所以講過什麼都不記得」云云（見原審卷III第239 、24
    0 、243 頁）。惟審酌被告丁○○、辛○○於原審審理時所
    辯各情，就丁○○交付8 萬元之用途究係借貸抑或是取得交
    通事故證明書之代價一事，其2 人之供述即前後不一，互核
    相歧，復參以證人即同案被告甲○○與被告辛○○間92年12
    月14日之通話監聽譯文內容，證人即同案被告甲○○向被告
    辛○○表示交通事故證明書所需印文已經蓋好，並與被告辛○○相約於山頂交付（見臺灣高雄地方法院檢察署93年度偵
    字第17680 卷第30頁），況被告丁○○於本院審理時已就起
    訴及原審認定之犯罪事實認罪，足徵被告辛○○陳稱於觀音
    山頂交付5 萬元予甲○○之情，應屬非虛；是被告丁○○、
    辛○○上開所辯，均係卸責之詞，不足採信。是被告丁○○
    、辛○○對公務員違背職務之事，交付賄賂之事實，已甚顯
    明。
  (3)被告辛○○於本院審理時請求詰問證人即同案被告甲○○。
    據檢辯雙方交互詰問，甲○○結證稱：「與辛○○相識極久
    （10多年），顏英雪與吳利和兩件案子非我承辦，但其交通
    事故證明書上『派出所』、『主管曾國正』及『警員林義順
    』的職章，均是我盜蓋的，未向辛○○言明係盜蓋，此一盜
    蓋之犯罪行為並非我警察職務，我以為保險公司會向林義順
    及派出所查證交通事故證明單之真偽，否認收到辛○○交付
    5 萬元賄款，緣於辛○○人情壓力，不好意思拒絕而盜蓋印
    章，心想保險公司向林義順查證時，讓林義順去擋下來。」
    云云。核與前述被告甲○○之選任辯護人游淑惠律師詰問被
    告辛○○各情如出一轍。互相迴護，旨在倖免行賄、收賄之
    刑責。不足為有利於被告辛○○之證據。
  (4)綜上，本件事證已臻明確，被告丁○○、辛○○涉犯對於違
    背職務之事行賄公務員、詐欺取財、行使使公務員登載不實
    、行使偽造公文書等犯行，均堪認定。
二、有關犯罪事實「(二)」被告甲○○、丁○○、辛○○共同涉犯
    詐欺取財罪、行使偽造公文書罪部分：
  (一)被告丁○○於製作不實內容之交通事故證明書後，再將上開
    交通事故證明書交由被告辛○○轉交被告甲○○協助蓋印，
    而甲○○復持上開交通事故證明書，在「處理單位」、「單
    位主管」、「處理員警」等欄位上，盜蓋其主管曾國正及警
    員林義順之職章戳後，交由丁○○向明台產險公司申請交通
    事故保險理賠之事實，業據被告丁○○、辛○○於原審審理
    時坦承不諱，被告丁○○於本院審理時復表示認罪，核與證
    人林義順之證述相符，並有被告丁○○委請他人所製作不實
    之吳利和交通事故證明書之空白表格、辛○○、王俊堯通信
    監察作業監譯報告表附卷可稽，是被告丁○○、辛○○涉犯
    共同詐欺取財、行使偽造公文書之犯行，堪以認定。
  (二)被告甲○○固坦承盜用印文偽造公文書之犯行，惟辯稱：「
    本件吳利和之交通事故證明單與前開郭宏勝、顏英雪之交通
    事故證明單係一起開立同時交付予被告辛○○」云云。經細
    譯被告甲○○與辛○○間92年12月14日之通話監聽譯文內容
    中，顯示被告甲○○向被告辛○○表示「交通事故證明書所
    需印文已經蓋好，並與被告辛○○相約於山頂交付」（見臺
    灣高雄地方法院檢察署93年度偵字第17680 卷第30頁）。且
    被告辛○○於市調查處時亦供稱：「上開監聽譯文，係甲○○向我表示在12點上班前，要交付郭宏勝、顏英雪之交通事
    故證明單」等語（見臺灣高雄地方法院檢察署93年度偵字第
    17680 號卷第17頁），足徵被告甲○○於92年12月14日交付
    郭宏勝、顏英雪之交通事故證明單予辛○○之情，應可確認
    。又徵諸被告甲○○與辛○○間93年2 月25日、93年2 月26
    日之通話監聽譯文內容：被告辛○○向被告甲○○表示要交
    付2 張交通事故證明單，嗣於隔日（同年月26日）辛○○向
    甲○○詢問該事故證明單所需印文是否已蓋好，經甲○○表
    示已完成後，雙方即約定在某處交付（見臺灣高雄地方法院
    檢察署93年度偵字第17680 卷第34頁）。且被告辛○○於高
    雄市調查處亦供稱：「上開監聽譯文，我先向甲○○表示要
    交付2 張交通事故證明單，嗣於隔日我與甲○○便聯絡好在
    仁武派出所前交付已蓋好林義順職章之吳利和交通事故證明
    單」等語（見臺灣高雄地方法院檢察署93年度偵字第17680
    號卷第17頁），顯見被告甲○○於93年2 月26日所交付予被
    告辛○○之交通事故證明單應係指吳利和之交通事故證明單
    至明。故本件被告甲○○係先後交付郭宏勝、顏英雪以及吳
    利和之交通事故證明單之情，應可認定。被告甲○○上開所
    辯，既乏依據，顯係事後卸責之詞，不足採信，其與被告丁○○、辛○○此部份之共同詐欺取財、行使偽造公文書之犯
    行，亦洵堪認定。
三、有關犯罪事實「(三)」被告丁○○涉犯詐欺取財罪、行使業務
    上登載不實文書罪部分；以及有關犯罪事實「(四)」被告丁○○涉犯詐欺取財罪、行使業務上登載不實文書罪部分：訊據
    上訴人即被告丁○○直承犯上揭各罪不諱，於原審審理時亦
    同此供承無異，核與證人即同案被告丑○○、賴淑香、洪玉
    守、李志賢、孫曉旺於高雄市調查處時之供述相符，並有賴
    淑香中央產險公司汽車險出險理賠申請書、汽車險賠案調查
    表、強制汽車第三人責任保險理賠申請書、陳慶同永安區漁
    會活期存款存摺封面影本，陳文國中央產物保險股份有限公
    司汽車險出險理賠申請書，李志賢汽車險出險案件警方處理
    情形調查表，孫曉旺92年11月12日、14日高雄榮民總醫院診
    斷證明書，孫曉旺強制汽車責任保險理賠金額確認書，洪玉
    守、丁○○通信監察作業監譯報告表復卷可稽，按被告之自
    白，非出於強暴、脅迫、利誘、詐欺、疲勞訊問、違法羈押
    或其他不當方法，且與事實相符者，得為證據，刑事訴訟法
    第156 條第1 項定有明文。亦即被告之自白係出於自由意思
    ，且與事實相符者，即有證據能力，被告丁○○迭次自白，
    均係出於自由意志，自得採為本件判決之基礎。由上揭各證
    據資料研析，足認被告丁○○上開之自白核與事實相符，本
    件事證明確，被告丁○○上開詐欺取財、行使業務上登載不
    實文書等犯行，均堪認定。
四、有關犯罪事實「(五)」被告丁○○、辛○○、庚○○共同涉犯
    詐欺取財罪、行使使公務員登載不實罪、行使偽造私文書罪
    、行使業務上登載不實文書罪部分：上開詐欺取財、行使使
    公務員登載不實、行使偽造私文書、行使業務上登載不實文
    書之犯行，訊據上訴人即被告丁○○、辛○○、庚○○認罪
    不諱，於原審審理時亦同此供承無異，核與證人即同案被告
    壬○○、證人郭沛騰之供述、證述相符，並有葉素秋高雄縣
    政府警察局岡山分局燕巢分駐所受理民眾報案記錄表、中央
    產險公司汽車險出險理賠申請書及汽車險賠案調查表、高雄
    縣政府警察局岡山分局92年12月受理民眾報案紀錄簿卷，壬○○長庚醫院診斷證明書、強制汽車責任保險理賠金額確認
    書，辛○○、丁○○通信監察作業監譯報告表，辛○○、戊○○通信監察作業監譯報告表等附卷可稽，按被告之自白，
    非出於強暴、脅迫、利誘、詐欺、疲勞訊問、違法羈押或其
    他不當方法，且與事實相符者，得為證據，刑事訴訟法第15
    6 條第1 項定有明文。亦即被告之自白係出於自由意思，且
    與事實相符者，即有證據能力，被告丁○○、辛○○、庚○○此部分迭次自白，均係出於自由意志，自得採為本件判決
    之基礎。由上揭各證據資料研析，足認被告丁○○、辛○○
    、庚○○此部分之自白核與事實相符，是此部份之事證已臻
    明確，被告丁○○、辛○○、庚○○上開詐欺取財、行使使
    公務員登載不實、行使偽造私文書、行使業務上登載不實文
    書犯行，均洵堪認定。
五、有關犯罪事實「(六)」被告丁○○、己○○共同涉犯對於公務
    員違背職務之行為，行求賄賂罪、詐欺取財罪、行使使公務
    員登載不實文書罪、行使偽造私文書罪、行使業務登載不實
    文書罪部分：
  (一)上開詐欺取財、行使使公務員登載不實文書、行使偽造私文
    書、行使業務登載不實文書之犯行，訊據上訴人即被告丁○○、己○○認罪不諱，上訴人即被告丁○○、己○○、庚○○亦均於原審審理時坦承不諱，核與證人即同案被告辰○○
    、丑○○、子○○、癸○○、丙○○之供述相符，並有子○○、吳榮壽高雄縣警察局處理交通事故記錄表、交通事故備
    案記錄，林郭金環車險理賠結報綜合查詢，中央產險公司理
    賠部96車理字第18號函附等資料附卷可資佐證，足認被告丁○○、己○○、庚○○上開自白核與事實相符，本件被告丁○○、己○○、庚○○此部分之事證已臻明確，其3 人上開
    詐欺取財、行使使公務員登載不實文書、行使偽造私文書、
    行使業務登載不實文書犯行，均堪認定。
  (二)訊據上訴人即被告丁○○就上開對於公務員違背職務之行為
    ，行求賄賂之事實認罪，於原審審理時亦坦承不諱；另質之
    被告己○○固坦承有贈送2 萬元、金項鍊予證人即同案被告
    辰○○之事實，惟否認對於公務員違背職務之行為，行求賄
    賂之犯行，辯稱：「我不知道贈送財物或禮物給警察是違法
    的」云云。惟查被告己○○與證人即同案被告丁○○等人以
    假交通事故之方式詐領保險金，事前謀議推由被告己○○以
    5 萬元之代價尋覓熟識之警員備案，嗣被告己○○找證人即
    同案被告辰○○完成備案後，被告己○○即依事前謀議先後
    交付證人即同案被告丁○○所委託之酬金2 萬元現金及金項
    鍊予證人即同案被告辰○○，而均為辰○○所拒之事實，業
    據被告己○○自承不諱，核與證人即同案被告丁○○、辰○○之供述相符，證人即同案被告丁○○於原審供稱：「我交
    付11萬元予己○○時有向己○○表示其中5 萬元是要給警員
    的，但己○○回稱該5 萬元遭辰○○拒收；嗣後其又買了1
    條金項鍊請己○○送給警員辰○○而仍遭辰○○拒收」等語
    （見原審卷III第348 、349 頁）。證人即同案被告辰○○於
    原審供稱：「備案後己○○有說要贈與我2 萬元而為我所拒
    ：嗣於1 個月後，己○○又交付1 個盒裝的物品仍為我所拒
    收」等語（見原審卷III第335 、336 頁）。衡情一般交通事
    故案件，當事人或其代理人可透過向承辦員警備案之方式，
    即可不必支付任何代價，而輕易取得交通事故證明文件，本
    件被告己○○係一智識成熟之成年人，當知使員警開立不實
    之交通事故證明文件對於員警而言係屬違背職務之行為，竟
    仍使不知情之警員辰○○開立不實之交通事故證明文件，且
    事後先後交付現金2 萬元、金項鍊以作為警員開立不實交通
    事故證明文件之代價，足認其主觀上，應知該款項係作為警
    員違背職務而開立不實交通事故證明文件之代價，故被告己○○辯稱：「不知道贈送財物或禮物給警察是違法的」云云
    ，顯係事後卸責之詞，不足採信。從而，本件被告丁○○、
    己○○共同對於公務員，關於違背職務之行為，行求賄賂之
    犯行，均亦堪認定。
六、有關犯罪事實「(七)」被告丁○○、己○○共同涉犯詐欺取財
    罪、行使登載不實業務上文書罪及行使偽造私文書罪部分：
    訊據上訴人被告丁○○就上開詐欺取財、行使登載不實業務
    上文書及行使偽造私文書之犯行認罪，於原審審理時亦坦承
    不諱；另訊據上訴人即被告己○○否認詐欺取財、行使登載
    不實業務上文書及行使偽造私文書之犯行，辯稱：「僅有交
    付駕駛執照而已，並不知道丁○○等人要拿去詐領保險金」
    云云。惟查被告己○○明知未與證人即同案被告鄒國強發生
    交通事故，竟提供其駕駛執照以充當肇事者，復以其妻林錦
    英之行車執照充當肇事車輛，以便證人即同案被告丁○○等
    人聲請理賠之事實，業據被告己○○於高雄市調查處時自承
    不諱（見臺灣高雄地方法院檢察署93年度偵字第17675 號卷
    第6 頁），經核與證人即同案被告丁○○、丑○○之供述相
    符，證人即同案被告丁○○供稱：「我有找以前在裕隆公司
    之朋友己○○充當肇事車主，後來己○○有找到林錦英之車
    輛充當肇事車輛」等語（見臺灣高雄地方法院檢察署93年度
    偵字第17681 號卷第3 頁反面）。證人即同案被告丑○○則
    供稱：「丁○○向我表示可以請己○○充當肇事車主，我即
    找己○○進來辦公室，徵得己○○同意後，即將己○○之駕
    駛執照影印後交給丁○○」等語（見臺灣高雄地方法院檢察
    署93年度偵字第19577 號卷第3 、4 頁）。再參以駕駛執照
    係重要之物，如借人使用，通常均會詢明原因，本件被告己○○將駕駛執照借予證人即同案被告丁○○、丑○○等人，
    復未詢明其用途，此即與常理有違，是其辯稱不知充當假交
    通事故之駕駛云云，顯係事後卸責之詞，不足採信。此外，
    復有林錦英保險證影本、中央產險公司汽車險出險理賠申請
    書、汽車險賠案調查表，林錦英、鄒國強和解書，鄒國強強
    制汽車責任保險理賠通知單、強制汽車責任保險理賠金額確
    認書，卯○○、丁○○通信監察作業監譯報告表等在卷可按
    。此部分事證已臻明確，被告丁○○、己○○此部分共同涉
    犯詐欺取財、行使登載不實業務上文書及行使偽造私文書之
    犯行，均堪認定。
七、有關犯罪事實「(八)」被告丁○○涉犯詐欺取財罪、行使登載
    不實業務上文書罪及行使變造私文書罪部分：上開犯罪事實
    ，業據上訴人即被告丁○○認罪不諱，於原審審理時坦承不
    諱，核與證人即同案被告莊慶堂、陳昭德、崔恆良於高雄市
    調查處時之供述相符，並有崔恆良中央產險公司汽車險出險
    理賠申請書，莊慶堂強制汽車責任保險理賠金額確認書、汽
    車險賠案調查表，莊慶堂重仁骨科醫院診斷證明書及經陳昭
    德圈畫偽造部分之莊慶堂重仁骨科醫院診斷證明書附卷可稽
    ，足認被告丁○○上開自白核與事實相符，本件事證明確，
    被告丁○○此部分涉犯詐欺取財、行使登載不實業務上文書
    及行使變造私文書之犯行，洵堪認定。
八、有關犯罪事實「(九)」被告丁○○涉犯詐欺取財罪、行使使公
    務員登載不實罪、行使偽造私文書罪、行使業務上登載不實
    文書罪部分：上開詐欺取財、行使使公務員登載不實、行使
    偽造私文書、行使業務上登載不實文書之犯行，訊據上訴人
    即被告丁○○認罪不諱，於原審審理時亦同此坦承無異，核
    與證人即同案被告乙○○、卯○○、證人曾志群之供述、證
    述相符，並有楊柯菊花中央產險公司汽車險出險理賠申請書
    、汽車險賠案調查表，卯○○、乙○○交通事故處理登記（
    備忘）表，乙○○長庚醫院診斷證明書、高雄榮民總醫院診
    斷證明書、強制汽車責任保險理賠通知單、強制汽車責任保
    險理賠金額確認書等附卷可稽，足認被告丁○○上開自白核
    與事實相符，是此部份之事證已臻明確，被告丁○○上開犯
    行，均洵堪認定。
九、綜上所述，本件事證已臻明確，被告丁○○涉犯對於公務員
    違背職務之行為，交付賄賂罪、詐欺取財罪、行使使公務員
    登載不實文書罪、行使偽造、變造私文書罪、行使業務登載
    不實文書罪、行使偽造公文書罪；被告甲○○涉犯違背職務
    收受賄賂罪、詐欺取財罪、行使使公務員登載不實文書罪、
    行使偽造公文書罪；被告辛○○涉犯對於違背職務之事行賄
    公務員罪、詐欺取財罪、行使使公務員登載不實罪、行使偽
    造公文書罪、行使偽造私文書罪、行使業務上登載不實文書
    罪；被告庚○○涉犯詐欺取財罪、行使使公務員登載不實罪
    、行使偽造私文書罪、行使業務上登載不實文書罪；被告己○○涉犯對於公務員違背職務之行為，行求賄賂罪、詐欺取
    財罪、行使使公務員登載不實文書罪、行使偽造私文書罪、
    行使業務登載不實文書罪，均洵堪認定。應予依法論科。
十、按刑法部分條文於94年2 月2 日修正公布，95年7 月1 日施
    行，被告行為後，法律變更，依新法第2 條第1 項「從舊從
    輕」之比較：
  (一)有關修正前刑法第10條第2 項公務員之定義為「稱公務員者
    ，謂依法令從事於公務之人員。」，修正後刑法第10條第2
    項公務員之定義為「稱公務員者，謂下列人員：一依法令服
    務於國家、地方自治團體所屬機關而具有法定職務權限，以
    及其他依法令從事於公共事務，具有法定職務權限者。二受
    國家、地方自治團體所屬機關依法委託，從事與委託機關權
    限有關之公共事務者。」此屬刑法總則編指示性之法律，僅
    修正法律用語，當然應適用現行有效之新法。貪污治罪條例
    為配合刑法有關公務員定義規定之修正，於95年5 月30日修
    正同條第2 項之規定，惟因不論依新法或舊法之規定，被告
    丁○○、辛○○、己○○均非公務員；而被告甲○○則屬公
    務員，新舊法適用並無不同，自應適用裁判時之法律即修正
    後之貪污治罪條例規定。
  (二)修正前刑法第56條「連續數行為而犯同一之罪名者，以一罪
    論。但得加重其刑至二分之一」。修正後已刪除連續犯之規
    定，此刪除雖非犯罪構成要件之變更，但顯已影響行為人刑
    罰之法律效果，自屬法律有變更，依新法第2 條第1 項規定
    ，比較新、舊法結果，仍應適用較有利於被告之行為時法律
    即舊法論以連續犯（最高法院95年第8 次刑事庭會議決議參
    照）。
  (三)修正前刑法第55條後段：「犯一罪而其方法或結果之行為犯
    他罪者，從一重處斷。」修正後之刑法刪除第55條關於牽連
    犯之規定。則所犯各罪應依數罪併罰之規定分論併罰。比較
    新舊法之規定，修正後之規定並非較有利於被告，依刑法第
    2 條第1 項之規定，應適用行為時之法律，即適用修正前刑
    法第55條牽連犯之規定，從一重處斷。
  (四)罰金罰鍰提高標準條例第1 條前段規定，就其原定數額提高
    為10倍〔（中華民國72年7 月27日司法院、行政院令發布，
    並自72年8 月1 日起施行）依戡亂時期罰金罰鍰提高標準條
    例（80年5 月6 日修正名稱為罰金罰鍰提高標準條例）第1
    條前段及第3 條規定將刑法定有罰金各條之罰金數額，均提
    高為10倍〕。及依現行法規所定貨幣單位折算新臺幣條例第
    2 條規定，以新臺幣元之3 倍計算，被告犯罪行為時之法定
    本刑，就罰金部分，經折算為新臺幣後，均為原定罰金數額
    之30倍；而被告行為後，依95年6 月14日公布之刑法施行法
    第1 條之1 規定，中華民國94年1 月7 日刑法修正施行後，
    刑法分則編所定罰金之貨幣單位為新臺幣（第1 項）。94年
    1 月7 日刑法修正時，刑法分則編未修正之條文定有罰金者
    ，自94年1 月7 日刑法修正施行後，就其數額提高為30倍。
    但自72年6 月26日至94年1 月7 日新增或修正之條文，就其
    所定數額提高為3 倍（第2 項），其立法理由謂：刑法24年
    施行後，為解決國民所得經濟水準已大幅提昇問題，有關罰
    金與罰鍰倍數之調整及銀元與新臺幣之折算標準，訂有「罰
    金罰鍰提高標準條例」及「現行法規所定貨幣單位折算新臺
    幣條例」，除罰金以1 銀元折算3 元新臺幣外，並將72年6
    月26日以前修正之刑法部分條文罰金數額提高為10倍；其後
    修正者則不再提高倍數，亦即刑法分則各罪罰金數額視前開
    情形分別提高為30倍或3 倍。考量新修正之刑法施行後，不
    再適用「現行法規所定貨幣單位折算新臺幣條例」，為使罰
    金數額趨於一致，避免衍生新舊法比較適用問題，以緩和實
    務適用法律之衝擊，於不變動罰金數額之前提下，爰為第2
    項規定等語。被告所犯之罪，自72年6 月26日至94年1 月7
    日間並無修正，是依據前揭刑法施行法第1 條之1 之規定，
    其法定本刑，自95年7 月1 日起，其罰金單位均改為新臺幣
    ，並就原訂數額提高為30倍，與刑法施行法第1 條之1 修訂
    前之數額並無不同。是本件無論適用行為時之法律，罰金罰
    鍰提高標準條例第1 條前段（提高為10倍）及依現行法規所
    定貨幣單位折算新臺幣條例第2 條規定，或依裁判時之法律
    、刑法施行法第1 條之1 規定，該條法定本刑之罰金數額均
    相同。惟按，被告行為時之刑法第33條第5 款規定：罰金：
    1 元以上。依前述現行法規所定貨幣單位折算新臺幣條例第
    2 條之規定，折算為新臺幣後，為3 元以上；而被告行為後
    ，94年1 月7 日修正，同年2 月2 日公布，並於95年7 月1
    日施行之刑法第33條第5 款規定：罰金，新臺幣1 千元以上
    ，以百元計算之。比較新、舊法之結果，即行為時之法定刑
    ，就罰金部分，其最低度為新臺幣3 元，而95年7 月1 日修
    正後法定刑，就罰金部分，其最低度為新臺幣1 千元，以修
    正前之規定較有利於被告。（最高法院96年度台上字第4747
    號）。
  (五)刑法第28條原規定：「2 人以上共同『實施』犯罪之行為者
    ，皆為共同正犯」，新法修正為：「2 人以上共同『實行』
    犯罪之行為者，皆為共同正犯」；將舊法之「實施」修正為
    「實行」。原「實施」之概念，包含陰謀、預備、著手及實
    行等階段之行為，修正後僅共同「實行」犯罪行為始成立共
    同正犯。是新法共同正犯之範圍已有限縮，排除陰謀犯、預
    備犯之共同正犯。新舊法就共同正犯之範圍既因此而有所變
    動，自屬犯罪後法律有變更，而非僅屬純文字修正，應有新
    舊法比較適用之問題。本件被告係共同實行犯罪行為，不論
    依新法或舊法，均成立共同正犯，自應適用舊法之規定（最
    高法院96年度台上字第4901、4923、5017、5510號判決要旨
    參照）。
  (六)刑法第31條，關於刑法總則編指示性之法律，僅修正法律用
    語，新舊法處罰輕重相同，犯罪構成要件亦無寬嚴之別，自
    無新舊法比較之問題，當然應適用現行有效之新法。
  (七)被告行為時之刑法第41條第1 項前段規定：「犯最重本刑為
    5 年以下有期徒刑以下之刑之罪，而受6 個月以下有期徒刑
    或拘役之宣告，因身體、教育、職業、家庭之關係或其他正
    當事由，執行顯有困難者，得以1 元以上3 元以下折算一日
    ，易科罰金。」又被告行為時之易科罰金折算標準，修正前
    罰金罰鍰提高標準條例第2 條前段（現已刪除）規定，就其
    原定數額提高為100 倍折算1 日，則本件被告行為時之易科
    罰金折算標準，應以銀元300 元折算1 日，經折算為新臺幣
    後，應以新臺幣900 元折算為1 日。修正後刑法第41條第1
    項前段則規定：「犯最重本刑為5 年以下有期徒刑以下之刑
    之罪，而受六個月以下有期徒刑或拘役之宣告者，得以新臺
    幣1 千元、2 千元或3 千元折算1 日，易科罰金。」比較修
    正前後之易科罰金折算標準，以修正前之規定，較有利於行
    為人，應適用修正前刑法第41條第1 項前段規定，定其折算
    標準。
  (八)有關緩刑，依最高法院95年第8 次刑事庭會議決議應適用新
    法之規定。
  (九)修正前刑法第37條第2 項：「宣告6 月以上有期徒刑，依犯
    罪之性質認為有褫奪公權之必要者，宣告褫奪公權1 年以上
    10年以下。」。修正後刑法第37條第2 項：「宣告1 年以上
    有期徒刑，依犯罪之性質認為有褫奪公權之必要者，宣告1
    年以上10年以下褫奪公權。」。新法將宣告刑下限由6 月酌
    改為1 年，已提高從刑褫奪公權之門檻。新法有利。惟本件
    主刑部分經比較結果應適用舊法，故從刑部分亦應適用舊法
    。
  (十)最高法院95年第8 次刑事庭會議決議：「新法施行前，犯法
    定本刑為死刑、無期徒刑之罪，有減輕其刑之原因者，新法
    施行後，應依新法第2 條第1 項之規定，適用最有利於行為
    人之法律」。修正前刑法第65條第2 項：「無期徒刑減輕者
    ，為7 年以上有期徒刑。」修正後刑法第65條第2 項：「無
    期徒刑減輕者，為20年以下15年以上有期徒刑。」依新法第
    2 條第1 項「從舊從輕」之比較，應適用有利於被告之行為
    時法。本件被告甲○○收受賄賂之總額為50,000元，在5 萬
    元以下，且情節輕微，所觸犯之罪，法定刑無期徒刑部分，
    應依貪污治罪條例第12條第1 項之規定，減輕其刑，依舊刑
    法第65條第2 項之例減輕之。
十一、核：
  (一)有關犯罪事實「(一)」部分被告甲○○使不知情之員警林義順
    在職務上所掌管之公文書登載不實事項，係犯刑法第214 條
    之行使使公務員登載不實文書罪；而其對於職務上所掌管之
    交通事故證明書，以盜用同事印章之方式違背職務而收取賄
    款，係犯貪污治罪條例條例第4 條第1 項第5 款之對於違背
    職務之行為，收受賄賂罪、刑法第216 條、第211 條之行使
    偽造公文書罪、刑法第339 條第3 項、第1 項之詐欺取財未
    遂罪。被告丁○○、辛○○上開所為則係共同犯貪污治罪條
    例第11條第3 項、第1 項之對於公務員違背職務之行為，交
    付賄賂罪；刑法第214 條之行使使公務員登載不實文書罪、
    第216 條、第211 條之行使偽造公文書罪、刑法第339 條第
    3 項、第1 項之詐欺取財未遂罪。起訴書就此部分，被告丁○○、辛○○所涉犯行雖僅引刑法第217 條之盜用印文罪，
    惟公訴人已於96年5 月31日原審審判期日論告時就被告丁○○、辛○○該部分所犯法條補充刑法第216 條、第211 條之
    行使偽造公文書罪；另本件係由被告丁○○、辛○○、甲○○共同基於犯意聯絡，透過不知情之警員林義順，將不實事
    項登載於職務上所掌管之文書上，並非被告甲○○明知其為
    不實事項而仍登載於其職務上所掌管之文書上，是檢察官此
    部分之論罪，亦有誤會，惟起訴之基本社會事實同一，起訴
    法條亦應變更。又被告丁○○、辛○○、甲○○就上開行使
    使公務員登載不實文書罪、行使偽造公文書罪、詐欺取財未
    遂罪犯行間，有犯意聯絡及行為分擔，應論以共同正犯。又
    其盜用公印文為偽造公文書之階段行為；所犯偽造公文書、
    使公務員登載不實文書之低度行為，又為行使之高度行為所
    吸收，均不另論罪。（被告丁○○、辛○○、甲○○上開數
    罪論罪部分詳後述。至檢察官漏論共犯關係部分，均更正、
    補充如上）。
  (二)有關犯罪事實「(二)」部分，被告丁○○、辛○○、甲○○均
    係犯刑法第339 條第3 項、第1 項之詐欺取財未遂罪、同法
    第216 條、第211 條之行使偽造公文書，本件被告丁○○、
    辛○○、甲○○基於共同之犯意聯絡，推由甲○○盜蓋派出
    所主管曾國正、警員林義順之職章於交通事故證明單而偽造
    公文書，起訴書就此部分，被告甲○○所涉犯行雖僅引刑法
    第217 條之盜用印文罪，惟公訴人已於96年5 月31日原審審
    判期日論告時就被告甲○○所犯法條其中刑法第216 條、第
    213 條行使公務員登載不實之公文書罪更正為刑法第216 條
    、第211 條之行使偽造公文書罪；又被告丁○○、辛○○、
    甲○○就上開行使偽造公文書罪、詐欺取財未遂罪犯行間，
    有犯意聯絡及行為分擔，應論以共同正犯。又其盜用公印文
    為偽造公文書之階段行為；所犯偽造公文書之低度行為，又
    為行使之高度行為所吸收，均不另論罪。（被告丁○○、辛○○、甲○○上開數罪論罪部分詳後述。至檢察官漏論共犯
    關係部分，均更正、補充如上）。
  (三)有關犯罪事實「(三)」部分，被告丁○○係任職於中央產險公
    司之理賠員，其於職務上所登載之汽車險賠調查表，自屬業
    務上文書至明。被告丁○○此部分所為，係犯刑法第339 條
    第1 項之詐欺取財罪、同法第216 條、第215 條之行使登載
    不實之業務上文書罪。起訴書雖未引用行使登載不實之業務
    上文書罪之條文，惟於事實欄已載明行使登載不實之業務上
    文書之事實，且公訴人亦於原審審理時具狀補充，有補充理
    由書在卷可考，法院自應一併審理。被告丁○○與同案被告
    陳慶昌、丑○○、賴淑香3 人就上開犯行間，有犯意聯絡及
    行為分擔，應論以共同正犯。又其所犯業務登載不實文書之
    低度行為，為行使之高度行為所吸收，不另論罪。（被告丁○○上開數罪論罪部分詳後述。至檢察官漏論共犯關係部分
    ，均更正、補充如上）。
  (四)有關犯罪事實「(四)」部分，被告丁○○此部分所為，係犯刑
    法第339 條第1 項之詐欺取財罪、同法第216 條、第215 條
    之行使登載不實之業務上文書罪。起訴書雖未引用行使登載
    不實之業務上文書罪之條文，惟於事實欄已載明行使登載不
    實之業務上文書之事實，且公訴人亦於原審審理時具狀補充
    ，有補充理由書在卷可考，法院自應一併審理。被告丁○○
    與同案被告洪玉守、孫曉旺、李志賢3 人就上開犯行間，有
    犯意聯絡及行為分擔，應論以共同正犯。又其所犯業務登載
    不實文書之低度行為，為行使之高度行為所吸收，不另論罪
    。（被告丁○○上開數罪論罪部分詳後述。檢察官漏論共犯
    關係部分，均更正、補充如上）。
  (五)有關犯罪事實「(五)」部分，被告丁○○、辛○○、庚○○此
    部分所為，均係犯刑法第339 條第1 項之詐欺取財罪、同法
    第216 條、第214 條之行使使公務員登載不實文書罪、同法
    第216 條、第215 條之行使登載不實之業務上文書罪及同法
    第216 條、第210 條之行使偽造私文書。起訴書雖就被告丁○○、辛○○、庚○○3 人上開犯行未引用行使登載不實之
    業務上文書罪及行使偽造私文書罪之條文，惟於事實欄已載
    明行使登載不實之業務上文書及行使偽造私文書罪之事實，
    且公訴人亦於原審審理時當庭補充，法院自應一併審理。又
    被告丁○○、辛○○、庚○○3 人基於共同使公務員登載不
    實之犯意聯絡，推由被告辛○○使警員戊○○依其口述，於
    職務上製作之「高雄縣政府警察局岡山分局燕巢分駐所受理
    民眾報案記錄表」上，登載上開不實內容，故核其3 人所為
    ，應係犯刑法第216 條、第214 條之行使使公務員登載不實
    文書罪，公訴意旨認被告丁○○、辛○○、庚○○3 人與同
    案被告戊○○共犯刑法第216 條、第213 條之行使公務員登
    載不實文書罪云云（被告戊○○無罪部分詳後述），則容有
    未洽，起訴法條應予變更。又被告丁○○、辛○○、庚○○
    與同案被告壬○○、郭沛騰就上開犯行間，有犯意聯絡及行
    為分擔，應論以共同正犯（查被告辛○○、庚○○雖不具業
    務身分，惟其既與具業務身分之丁○○共同犯業務登載不實
    文書罪，參諸刑法第31條第1 項規定，仍應以共同正犯論）
    。又其盜蓋印章為偽造私文書之階段行為；所犯業務登載不
    實文書、偽造私文書、使公務員登載不實文書之低度行為，
    又為行使之高度行為所吸收，均不另論罪。（被告丁○○、
    辛○○、庚○○上開數罪論罪部分詳後述。至檢察官漏論共
    犯關係部分，均更正、補充如上）
  (六)有關犯罪事實「(六)」部分(1)被告丁○○、己○○此部分所為
    ，係犯貪污治罪條例第11條第3 項、第1 項之非公務員，關
    於違背職務之行為，行求賄賂罪，刑法第339 條第1項 之詐
    欺取財罪、刑法第216 條、第214 條之行使使公務員登載不
    實文書罪、刑法第216 條、第215 條之行使登載不實之業務
    上文書罪及同法第216 條、第210 條之行使偽造私文書。而
    被告庚○○所為，則係犯刑法第339 條第1項 之詐欺取財罪
    、刑法第216 條、第214 條之行使使公務員登載不實文書罪
    、刑法第216 條、第215 條之行使登載不實之業務上文書罪
    及刑法第216 條、第210 條之行使偽造私文書罪。
  (2)公訴意旨雖認被告丁○○、己○○共同基於交付賄賂之犯意
    聯絡，推由被告己○○於高雄縣旗山鎮之「上海食堂」宴飲
    證人即同案被告辰○○，總計花費1 千餘元，嗣後並饋贈辰
    ○○價值約2 千元之茶葉，並於辰○○妻所開設之粄條店先
    後招待辰○○3 次，每次均花費約1 千元，而交付賄賂或不
    正利益云云。惟審酌本件被告丁○○、己○○所行求之賄賂
    應係指現金2 萬元以及金項鍊等物，已如上述，且被告丁○○等人詐領保險金所得利益高於茶葉之價值甚多，尚難認其
    贈與上開茶葉之行為與證人即同案被告辰○○職務上所為之
    行為有何對價關係；況證人即同案被告辰○○與被告己○○
    係朋友關係，平日即有互相宴請之習慣，自難憑此即認被告
    己○○於「上海食堂」宴請辰○○之消費以及前往辰○○妻
    子所開設之粄條店之消費均屬被告丁○○、己○○對於上開
    違背職務行為所交付之賄賂或不正利益，是公訴意旨容有誤
    會，應予更正。
  (3)又本件被告丁○○、己○○、庚○○基於共同使公務員登載
    不實之犯意聯絡，使警員辰○○於職務上製作之「交通事故
    備案紀錄」及「高雄縣警察局處理交通事故紀錄表」上，登
    載上開不實內容，故核其3 人所為，均係犯刑法第216 條、
    第214 條之行使使公務員登載不實文書罪。公訴意旨認被告
    丁○○、己○○、庚○○3 人與證人即同案被告辰○○共犯
    刑法第216 條、第213 條之行使公務員登載不實文書罪云云
    （被告辰○○無罪部分詳後述），則容有未洽，起訴法條應
    予變更。
  (4)另起訴書雖就上開被告丁○○、己○○、庚○○等3 人上開
    犯行未引用行使登載不實之業務上文書罪及行使偽造私文書
    罪之條文，惟於事實欄已載明行使登載不實之業務上文書及
    行使偽造私文書罪之事實，且公訴人亦於原審審理時當庭補
    充，核無不合，法院自應加以裁判。又被告丁○○、己○○
    、庚○○與證人即同案被告丑○○、子○○、癸○○、丙○○就上開犯行間，有犯意聯絡及行為分擔，應論以共同正犯
    （查被告己○○、庚○○雖不具業務身分，惟其既與具業務
    身分之丁○○共同犯業務登載不實文書罪，參諸刑法第31條
    第1 項規定，仍應以共同正犯論）。又其盜蓋印章為偽造私
    文書之階段行為；所犯業務登載不實文書、偽造私文書、使
    公務員登載不實文書之低度行為，又為行使之高度行為所吸
    收，均不另論罪。（被告丁○○、己○○、庚○○上開數罪
    論罪部分詳後述。至檢察官漏論共犯關係部分，均更正、補
    充如上）。
  (七)有關犯罪事實「(七)部分，被告丁○○、己○○此部分所為，
    均係犯刑法第339 條第1 項之詐欺取財罪、刑法第216 條、
    第215 條之行使登載不實之業務上文書以及同法第216 條、
    第210 條之行使偽造私文書罪。起訴書雖就上開被告丁○○
    、己○○等2 人均未引用行使登載不實之業務上文書罪及行
    使偽造私文書罪，惟於事實欄已載明行使登載不實之業務上
    文書及行使偽造私文書之事實，且公訴人亦於原審審理時具
    狀補充，有補充理由書在卷可考，法院自應一併審理。被告
    丁○○、己○○與證人即同案被告丑○○、卯○○、鄒國強
    就上開犯行間，有犯意聯絡及行為分擔，應論以共同正犯（
    查被告己○○雖不具業務身分，惟其既與具業務身分之丁○○共同犯業務登載不實文書罪，參諸刑法第31條第1 項規定
    ，仍應以共同正犯論）。又其2 人所犯業務登載不實文書及
    行使偽造私文書之低度行為，均為行使之高度行為所吸收，
    均不另論罪。（被告丁○○、己○○上開數罪論罪部分詳後
    述。至檢察官漏論共犯關係部分，均更正、補充如上）。
  (八)有關犯罪事實「(八)」部分，被告丁○○此部分所為，係犯刑
    法第339 條第1 項之詐欺取財罪、刑法第216 條、第215 條
    之行使登載不實之業務上文書以及同法第216 條、第210 條
    之行使變造私文書罪。起訴書雖未引用行使登載不實之業務
    上文書罪及行使變造私文書罪，惟於事實欄已載明行使登載
    不實之業務上文書及行使變造私文書之事實，且公訴人亦於
    原審審理時具狀補充，有補充理由書在卷可考，法院自應一
    併審理。被告丁○○與證人即同案被告莊慶堂、陳昭德、崔
    恆良3 人就上開犯行間，有犯意聯絡及行為分擔，應論以共
    同正犯又其所犯業務登載不實文書及行使變造私文書之低度
    行為，均為行使之高度行為所吸收，均不另論罪。（被告丁○○上開數罪論罪部分詳後述。至檢察官漏論共犯關係部分
    ，均更正、補充如上）。
  (九)有關犯罪事實「(九)」部分，被告丁○○此部分所為，均係犯
    刑法第339 條第1 項之詐欺取財罪、刑法第216 條、第214
    條之行使使公務員登載不實文書罪、同法第216 條、第215
    條之行使登載不實之業務上文書罪及同法第216 條、第210
    條之行使偽造私文書。起訴書雖未引用行使登載不實之業務
    上文書罪及行使偽造私文書罪之條文，惟於事實欄已載明行
    使登載不實之業務上文書及行使偽造私文書罪之事實，且公
    訴人亦於原審審理時當庭補充，法院自應一併審理。又本件
    被告丁○○基於意圖使公務員登載不實之犯意，央請不知情
    之同案被告庚○○前往警局備案，使不知情警員寅○○依其
    口述，於職務上製作之「交通事故處理登記表」上，登載上
    開不實內容，核其所為，係犯刑法第216 條、第214 條之行
    使使公務員登載不實文書罪。公訴意旨雖認被告丁○○與同
    案被告寅○○共犯刑法第216 條、第213 條之行使公務員登
    載不實文書罪云云（被告寅○○無罪部分詳後述），則容有
    未洽，起訴法條應予變更。另被告丁○○利用不知情之同案
    被告庚○○為上開犯行，應論以間接正犯。其盜蓋印章為偽
    造私文書之階段行為；所犯業務登載不實文書、偽造私文書
    、使公務員登載不實文書之低度行為，又為行使之高度行為
    所吸收，均不另論罪。（被告丁○○上開數罪論罪部分詳後
    述。至檢察官漏論共犯關係部分，均更正、補充如上）。
  (十)綜上所述：(1)被告丁○○先後9 次詐欺取財既遂、未遂罪、
    先後5 次行使偽造私文書罪、先後2 次行使偽造公文書罪、
    先後4 次行使使公務員登載不實文書罪、先後7 次行使業務
    登載不實文書罪、先後3 次對於公務員違背職務之行為，行
    求、交付賄賂罪，均時間緊接，方法相同，所犯又屬構成要
    件相同之罪名，顯係基於概括犯意反覆為之，應依修正前刑
    法連續犯之規定，分別各論以一罪，並均依法加重其刑。又
    被告丁○○所犯連續詐欺取財既遂罪、連續行使偽造私文書
    罪、連續行使偽造公文書罪、連續行使使公務員登載不實文
    書罪、連續行使業務登載不實文書罪、連續對於公務員違背
    職務之行為，行求、交付賄賂罪間，有修正前刑法牽連犯之
    裁判上一罪關係，應從一情節較重之連續對於公務員違背職
    務之行為，行求、交付賄賂罪處斷。【按刑法第55條之牽連
    犯及同法第56條之連續犯（指修正前），均屬數個行為，原
    觸犯2 個以上獨立可罰之罪，本應分別論處其罪刑，但因基
    於訴訟經濟及罪刑之合理與均衡等刑事政策上之考量，乃以
    法律明定祇論以最重之一罪或僅以一罪論，與同法第55條之
    想像競合犯，在學理上皆稱為裁判上（或處斷上）之一罪。
    上開想像競合犯、牽連犯或連續犯之裁判上一罪，倘遇有競
    合時，如行為人之數行為所犯數罪，不但有連續關係，又有
    牽連關係之重疊法律現象，則連續犯罪之一部，既與他罪牽
    連，自應包括的將全部之連續各行為，論以一罪，復按牽連
    犯之例，從一重處斷，不得以數罪併合處罰之，有最高法院
    47年度台上字第6450號判例可資參照。從而連續犯罪之一部
    ，若分別與2 罪以上之他罪具牽連關係，本之上揭法理，自
    應認全部屬裁判上之一罪，祇能從其中最重之一罪處斷，其
    餘各罪，不應再另予論處罪刑（最高法院91年度台上字第
    2293號判決參照）】。又被告丁○○於審判中自白行求辰○○賄賂之部分，爰依貪污治罪條例第11條第4 項之規定，減
    輕其刑，並依先加後減之例為之。至被告丁○○行求、交付
    賄賂之總額經加總已超過5 萬元（交付甲○○部分為現金5
    萬元、行求辰○○部分為現金2 萬元、價值約2 萬元之金項
    鍊），爰不再依同條例第12條第2 項之規定，減輕其刑，附
    此敘明。
  (2)被告甲○○先後2 次詐欺取財未遂罪、行使偽造公文書罪，
    均時間緊接，方法相同，所犯又屬構成要件相同之罪名，顯
    係基於概括犯意反覆為之，應依修正前刑法連續犯之規定，
    分別各論以一罪，並均依法加重其刑。又被告甲○○所犯違
    背職務收受賄賂罪、連續詐欺取財未遂罪、行使使公務員登
    載不實文書罪、連續行使偽造公文書罪間，有修正前刑法牽
    連犯之裁判上一罪關係，應從一情節較重之違背職務收受賄
    賂罪處斷。被告甲○○係依法令有調查職務之公務員，應依
    貪污治罪條例第7 條之規定，加重其刑。又被告甲○○收受
    賄賂之總額為50,000元，在5 萬元以下，且情節輕微，應依
    同條例第12條第1 項之規定，減輕其刑，依舊刑法之例減輕
    之（修正前刑法第65條第2 項：「無期徒刑減輕者，為7 年
    以上有期徒刑。」），爰先加而後減之（上開加重其刑部分
    ，因無期徒刑不得加重，故僅就有期徒刑及罰金刑部分加重
    ）。
  (3)被告辛○○先後3 次詐欺取財既遂、未遂罪，先後2 次行使
    使公務員登載不實文書罪以及行使偽造公文書罪，均時間緊
    接，方法相同，所犯又屬構成要件相同之罪名，顯係基於概
    括犯意反覆為之，應依修正前刑法連續犯之規定，分別各論
    以一罪，並均依法加重其刑。又被告辛○○所犯對於公務員
    違背職務之行為，行求、交付賄賂罪、連續詐欺取財罪、連
    續行使使公務員登載不實文書罪、連續行使偽造私文書罪、
    行使登載不實之業務上文書罪及行使偽造私文書罪間，有修
    正前刑法牽連犯之裁判上一罪關係，應從一情節較重之對於
    公務員違背職務之行為，行求、交付賄賂罪處斷。又被告辛○○交付賄賂之總額為50,000元，在5 萬元以下，且情節輕
    微，應依同條例第12條第1 項之規定，減輕其刑。
  (4)被告己○○先後2 次對於公務員違背職務之行為，行求賄賂
    罪、詐欺取財罪、行使登載不實之業務上文書罪以及行使偽
    造私文書罪，均時間緊接，方法相同，所犯又屬構成要件相
    同之罪名，顯係基於概括犯意反覆為之，應依修正前刑法連
    續犯之規定，分別各論以一罪，並均依法加重其刑。又被告
    己○○所犯連續對於公務員違背職務之行為，行求賄賂罪、
    連續詐欺取財罪、行使使公務員登載不實文書罪、連續行使
    偽造私文書罪、連續行使登載不實之業務上文書罪及行使偽
    造私文書罪間，有修正前刑法牽連犯之裁判上一罪關係，應
    從一情節較重之連續對於公務員違背職務之行為，行求賄賂
    罪處斷。又被告己○○交付賄賂之金額為20,000元以及價值
    約2 萬元之金項鍊，合計總額在5 萬元以下，且情節輕微，
    應依同條例第12條第2 項之規定，減輕其刑，並依先加後減
    之例為之。
  (5)被告庚○○先後2 次詐欺取財罪、行使使公務員登載不實文
    書罪、行使登載不實之業務上文書罪及行使偽造私文書均時
    間緊接，方法相同，所犯又屬構成要件相同之罪名，顯係基
    於概括犯意反覆為之，應依修正前刑法連續犯之規定，分別
    各論以一罪，並均依法加重其刑。又被告庚○○所犯連續詐
    欺取財罪、連續行使使公務員登載不實文書罪、連續行使偽
    造私文書罪、連續行使登載不實之業務上文書罪間，有修正
    前刑法牽連犯之裁判上一罪關係，應從一情節較重之連續行
    使偽造私文書罪處斷。又被告庚○○上開所為之犯罪時間係
    在96年4 月24日以前，依中華民國96 年 罪犯減刑條例第2
    條第1 項第3 款之規定，合於減刑條件，爰依法予以減其宣
    告刑二分之一。
  (十一)原審就被告庚○○部分，依刑法第2 條第1 項前段、第28條
    、第216 條、第210 條、第214 條、第215 條、第339 條第
    1 項、第74條第1 項第1 款，第31條第1 項、第56條（修正
    前）、第55條後段（修正前）、第41條第1 項前段（修正前
    ），刑法施行法第1 條之1 ，廢止前罰金罰鍰提高標準條例
    第2 條，中華民國96年罪犯減刑條例第2 條第1 項第3 款、
    第7 條、第9 條，審酌被告庚○○貪圖不法利益，居間仲介
    丁○○與證人即同案被告壬○○、丙○○等人一同向保險公
    司詐領保險金，所為實有不該；被告庚○○於犯後坦承所有
    犯行，已與保險公司達成和解，並賠償保險公司之損害，有
    和解書、撤回告訴狀等附卷可按，犯罪所生危害已有減輕等
    一切情狀，量處有期徒刑8 月，所犯之罪，符合中華民國96
    年罪犯減刑條例第2 條第1 項第3 款減刑之要件，依該條例
    第7 條規定，於裁判時減其宣告刑二分之一為有期徒刑4 月
    ，並依同條例第9 條規定諭知如易科罰金，以銀元佰元即
    新台幣玖佰元折算1 日之折算標準。復以被告庚○○前未曾
    受有期徒刑以上刑之宣告，有臺灣高等法院被告前案紀錄表
    1 份存卷可證，其因一時疏失，致觸犯本件犯行，經此刑之
    宣告後，應知警惕諒無再犯之虞，認被告庚○○所宣告之刑
    以暫不執行為適當，宣告緩刑3 年，用啟自新（參照最高法
    院95年度第8 次刑事庭會議，犯罪在新法施行前，而於新法
    施行後為緩刑之宣告，應逕行適用新法第74條之規定）。認
    事用法尚無不合，量刑及諭知緩刑亦稱妥適，被告庚○○上
    訴意旨並不否認犯罪，空言指摘原判決量刑過重不當，檢察
    官就庚○○部分上訴意旨並未具體指摘此部分有何不當（乃
    係對於後述不另為無罪諭知部分，指摘應成立犯罪），均無
    可取，上訴為無理由，應予駁回。
  (十二)原審就被告丁○○、甲○○、辛○○、己○○部分，為科刑
    之判決固非無見，惟(1)起訴書就「犯罪事實(一)(二)」部分，該
    部分被告丁○○、甲○○、辛○○所涉犯行雖未於所犯法條
    欄列載刑法第216 條、第211 條之行使偽造公文書罪，惟公
    訴人已於96年5 月31日原審審判期日論告時就被告丁○○、
    辛○○該部分所犯法條補充刑法第216 條、第211 條之行使
    偽造公文書罪，就被告甲○○所犯法條其中刑法第216 條、
    第213 條行使公務員登載不實之公文書罪更正為刑法第216
    條、第211 條之行使偽造公文書罪，原審法院疏未注意公訴
    人就起訴法條已有補充更正，仍於判決認定檢察官僅論以刑
    法第217 條之盜用印文罪及另論行使公務員登載不實之公文
    書罪有缺漏及錯誤，而引用刑事訴訟法第300 條之規定變更
    起訴法條，其適用法律不無錯誤。(2)就被告甲○○犯貪污治
    罪條例之罪部分，其犯罪所得在50,000元以下，且情節輕微
    ，既敘明依貪污治罪條例第12條第1 項減輕其刑，論結欄卻
    漏引該法條，自有未合。(3)按裁判上一罪，如其中一部分為
    中華民國96年罪犯減刑條例所定不予減刑之罪，則其據以處
    罰之他罪雖非同條列舉之罪名，亦應不予減刑（參考司法院
    院解字第3454、3661號解釋），被告丁○○、辛○○、己○○部分，其所犯各係與不能減刑之詐欺罪，具刑法修正前之
    牽連犯關係，而從一重依貪污治罪條例第11條第1 項處斷，
    故不能依中華民國96年罪犯減刑條例減刑，原判決見未及此
    ，就被告丁○○、辛○○、己○○部分，均依該條例減刑，
    自屬違誤。(4)本判決並無數罪併罰定執行刑之問題，原判決
    竟引修正前刑法第51條第5 款，亦屬贅引。被告丁○○既全
    部認罪不諱，上訴意旨指摘量刑過重不當、被告甲○○上訴
    意旨或稱冤枉或稱偽造文書部分認罪判太重，收受賄賂部分
    否認犯罪、被告辛○○上訴意旨謂行賄部分冤枉，偽造文書
    部分判太重、被告己○○上訴意旨指摘量刑過重不當，均無
    足取，檢察官執「(1)」部分之意旨指摘原判決不當，非無理
    由，且原判決確有如上所述其他可議之處，此部分即屬無可
    維持，此部分應由本院撤銷改判。爰審酌：(1)被告甲○○身
    為警務人員，本應潔身自愛，秉持公務員應有之清廉，以維
    官箴，竟不知自制，違背職務，公器私用，收受賄賂，作為
    配合開立不實交通證明文件之代價，致被告丁○○等人有機
    可乘，向保險公司詐取財物，行為惡害非輕，不僅使人民喪
    失對警察機關之信賴，兼危及警察之公信力。(2)被告丁○○
    、辛○○、己○○為貪圖不法利益，竟利用被告辛○○、己○○與警界關係良好，一再向警員行賄，並多次以不實交通
    證明文件、業務上登載不實文件，向保險公司詐取財物，行
    為惡害非輕。被告丁○○坦承犯行認罪不諱，被告甲○○、
    辛○○、己○○僅坦承部分犯行，及被告己○○已與保險公
    司達成和解，並賠償保險公司之損害，有和解書、撤回告訴
    狀等附卷可按，犯罪所生危害已有減輕等其他一切情狀，分
    別量處如主文所示之刑。(3)被告丁○○、甲○○、辛○○、
    己○○上開觸犯貪污治罪條例之部分，依同條例第17條、修
    正前刑法第37條第2 項之規定，應並宣告褫奪公權，爰均依
    法諭知褫奪公權如主文所示之期間，而被告甲○○所得財物
    5 萬元，應依貪污治罪條例第10條規定，予以追繳，如全部
    或一部無法追繳時，以財產抵償之。(4)本件如犯罪事實所示
    之各該文件，其中偽造之郭宏勝、顏英雪以及吳利和之交通
    事故證明均已滅失，業據被告丁○○、證人林義順於原審法
    院審理時證述在卷（見原審卷III第369 、370 頁），而其餘
    文件，或屬警察機關所有；或因已分別交付保險公司，為保
    險公司所有，爰均不宣告沒收之。所盜蓋「曾國正」、「林
    義順」職章，以及盜蓋之「葉素秋」、「林郭金環」、「林
    錦英」、「楊柯菊花」之印文，因非偽造，故亦不在刑法第
    219 條規定之沒收範圍內，附此敘明。
十二、被告庚○○不另為無罪之諭知部分：
  (一)公訴意旨另略以：被告丁○○明知由同案被告卯○○所委託
    之同案被告乙○○，於93年4 月29日許，在高雄市○○路與
    大裕路附近所發生之交通事故，係遭不明車輛撞及所致，為
    詐領保險理賠，竟於徵得卯○○之同意充當肇事者，並由卯
    ○○提供登記於其母楊柯菊花名下之車牌號碼RK-5680 號自
    小客車充當肇事車輛，再由丁○○填寫不實之「中央產物保
    險公司汽車險出險理賠申請書」，而另行請託不知情之中央
    產險公司同事曾志群製作不實之「汽車險陪案調查表」後，
    再透過庚○○之協助與聯繫，於93年5 月5 日下午4 時許至
    高雄市警察局前鎮分局草衙派出所，由同案被告警員寅○○
    在該派出所之「交通事故處理登記表」虛偽登載不實之交通
    事故後，再向中央產險公司申請保險理賠，惟因本件事發，
    而尚未得逞，因認被告庚○○此部份之犯行涉犯刑法第216
    條、第213 條之行使登載不實公文書罪、刑法第216 條、第
    210 條行使偽造私文書罪、刑法第216 條、第215 條之行使
    登載不實業務上文書罪及刑法第339 條第3 項、第1 項之詐
    欺取財未遂罪嫌云云。
  (二)按犯罪事實應依證據認定之，無證據不得認定犯罪事實；不
    能證明被告犯罪者，應諭知無罪之判決，刑事訴訟法第154
    條第2 項及第301 條第1 項分別定有明文。次按認定不利於
    被告之事實，須依積極證據，苟積極證據不足為不利於被告
    事實之認定時，即應為有利於被告之認定（最高法院30年度
    上字第816 號、29年度上字第3105號判例意旨參照）。
  (三)訊據上訴人即被告庚○○堅詞否認上開犯行，辯稱：「當天
    係丁○○寫1 張便條紙拜託我於回家途中前往警局備案，其
    並不知該交通事故係假交通事故要詐領保險金」等語。經查
    ：本件證人即同案被告丁○○為申請證人即同案被告乙○○
    之交通事故理賠，遂央請被告庚○○前往警局備案之事實，
    業據證人即同案被告丁○○於原審審理時證述在卷，證稱：
    「因乙○○之理賠案件申請保險之時間比較緊湊，所以才拜
    託庚○○找熟識警員備案，以便快速申請理賠，我有將交通
    事故時間、地點、車主資料等寫在紙上交給庚○○去備案，
    但並未告知庚○○該交通事故係假交通事故」等語（見原審
    卷III第321 頁）。經核與被告庚○○之供述相符，是證人即
    同案被告丁○○既未告知被告庚○○該交通事故係假交通事
    故，自難認被告庚○○與丁○○間有何詐欺取財等罪之犯意
    聯絡。此外，復查無其他積極證據足資證明被告庚○○有何
    公訴人所指之此部份犯行，既不能證明其犯罪，原應為無罪
    判決之諭知，原審敘明公訴人就此部分犯行與前開起訴論罪
    科刑部分，依裁判上一罪關係起訴，不另為無罪之諭知。經
    核並無不合，檢察官上訴意旨謂「依一般人之日常生活經驗
    ，受託處理交通事故備案此種重要事務，通常會詳細瞭解相
    關情形，確認沒有問題之後才會代為辦理，若委託人尚表明
    要特別找熟識之員警辦理，更會詢明原因，然被告庚○○竟
    未為任何查詢或要求當事人一同前往，即同意代為找熟識之
    員警備案，顯然有違常情，足認被告庚○○對於該件係用以
    詐領保險理賠之假交通事故有所認知」等語，仍執陳詞，認
    應成立犯罪，並無可取，為無理由，應予駁回。
十三、被告戊○○、辰○○、寅○○被訴部分：
  (一)公訴意旨略以：(1)被告戊○○、丁○○明知由被告庚○○所
    委託之證人即同案被告壬○○（已另行審結），於92年11月
    30日間，在高雄縣大社鄉國道10號高架橋下所發生之交通事
    故，係遭不明車輛撞及所致，為詐領保險理賠，竟與被告丁○○共謀先要求被告庚○○找尋已投保中央產險公司汽車強
    制責任險之車輛車主充當肇事者，嗣被告庚○○則經由郭沛
    騰（原名郭文興，另案偵辦）之協助，於未經取得案外人葉
    素秋之同意下，逕自將其因業務上所保管之葉素秋所有車牌
    號碼ZT-0401 號自小客車之行車執照、駕駛執照交予證人即
    同案被告丁○○，而以葉素秋充當本件事故之肇事車主，再
    由證人即同案被告丁○○偽造葉素秋與壬○○間之「和解書
    」、「強制汽車責任保險理賠金額確認書」，及製作不實之
    「汽車險賠案調查表」以供申請汽車強制責任險理賠之用。
    證人即同案被告丁○○另透過證人即同案被告辛○○之協助
    ，於92年12月3 日下午6 時許，委請被告戊○○於「高雄縣
    政府警察局岡山分局燕巢分駐所受理民眾報案記錄表」上，
    虛偽登載「葉素秋於92年11月30日在高雄縣燕巢鄉○○路消
    防隊前駕駛ZE-0401 號自小客車擦撞壬○○致頭部受傷」之
    不實內容。嗣該案經向中央產險公司申請理賠後，獲理賠48
    萬元。認被告戊○○此部份之犯行涉犯刑法第216 條、第21
    3 條之行使登載不實公文書罪、同法第216 條、第210 條行
    使偽造私文書罪、同法第216 條、第215 條之行使登載不實
    業務上文書罪及同法第339 條第1 項之詐欺取財罪等罪嫌云
    云。
  (2)被告辰○○與丁○○明知證人即同案被告庚○○所委託，其
    友李明昌之客戶吳榮壽於93年1 月2 日間，駕駛機車時因不
    明原因摔傷頸椎而住院治療，為詐領保險理賠，竟透過證人
    即同案被告丑○○之引介，由證人即同案被告己○○代為覓
    找肇事人頭，證人即同案被告己○○則徵得證人即同案被告
    子○○之同意充當該件交通事故之肇事人，另亦徵得證人即
    同案被告癸○○之同意，提供其姊即案外人林郭金環之車牌
    號碼7S-6066 號自小客車充作肇事車輛。丁○○再透過證人
    即同案被告己○○徵得被告辰○○之同意，於93年1 月19日
    晚間，由證人即同案被告庚○○載同吳榮壽之女即證人即同
    案被告丙○○、己○○帶同證人即同案被告子○○前往被告
    辰○○所服務之高雄縣政府警察局旗山分局交通組，由辰○○配合製作不實之「交通事故備案紀錄」及「高雄縣警察局
    處理交通事故紀錄表」，俾供丁○○向中央產險公司申請保
    險理賠之用。當晚證人即同案被告己○○則招待被告辰○○
    於高雄縣旗山鎮之「上海食堂」宴飲消費，總計花費1 千餘
    元，嗣後並饋贈辰○○價值約2 千元之茶葉，並於辰○○妻
    所開設之粄條店先後招待辰○○3 次，每次均花費約1 千元
    。該案經中央產險公司審核後，共計獲得理賠125 萬元。認
    被告辰○○此部份之犯行涉犯貪污治罪條例第4 條第1 項第
    5 款之對於違背職務之行為期約收受賄賂罪，刑法第216 條
    、第213 條之行使登載不實公文書罪、同法第339 條第1 項
    之詐欺取財罪等罪嫌云云。
  (3)被告寅○○、丁○○明知由證人即同案被告卯○○所委託之
    證人即同案被告乙○○，於93年4 月29日，在高雄市○○路
    與大裕路附近所發生之交通事故，係遭不明車輛撞及所致，
    為詐領保險理賠，竟於徵得證人即同案被告卯○○之同意充
    當肇事者，並由證人即同案被告卯○○提供登記於其母楊柯
    菊花名下之車牌號碼RK-5680 號自小客車充當肇事車輛，再
    由丁○○填寫不實之「中央產物保險公司汽車險出險理賠申
    請書」，而另行請託不知情之中央產險公司同事曾志群製作
    不實之「汽車險陪案調查表」後，再透過證人即同案被告庚○○之協助與聯繫，於93年5 月5 日下午4 時許至高雄市政
    府警察局前鎮分局草衙派出所，由寅○○在該派出所之「交
    通事故處理登記表」虛偽登載不實之交通事故後，再向中央
    產險公司申請保險理賠，惟因本件事發，而尚未得逞。認被
    告寅○○此部份之犯行涉犯刑法第216 條、第213 條之行使
    登載不實公文書罪、同法第216 條、第215 條之行使登載不
    實業務上文書罪及同法第339 條第3 項、第1 項之詐欺取財
    罪等罪嫌云云。
  (二)按貪污治罪條例於90年11月7 日修正公布生效，該條例第6
    條第1 項第4 款圖利罪修正為「對於主管或監督之事務，明
    知違背法令，直接或間接圖自己或其他私人不法利益，因而
    獲得利益者。」，因此修正後圖利罪之構成要件有三：即一
    明知違背法令；二圖自己或第三人之不法利益；三因而獲得
    利益。所謂圖自己或第三人之不法利益，要必有為自己或第
    三人圖得不法私利之意思，表現於行為，始克相當，而有無
    此項犯意，又須依證據認定之，不得僅以處理事務行為失當
    之結果，使人獲得不法私利，據以推定該公務員即有圖利他
    人之犯意（最高法院89年度臺上字第1520號判決意旨參照）
    。而被告是否有圖利他人之故意，應依嚴格證明法則證明之
    ，如無證據證明被告有圖利他人之故意，應不得僅以其處理
    事務或行為失當而推定其有圖利之故意。次按刑法第213 條
    之公務員登載不實罪，係以公務員明知為不實之事項，而登
    載於職務上所掌之供文書，足以生損害於公眾或他人者為要
    件。亦即，公務員就其登載於職務上所掌公文書中之某事項
    ，縱與事實不符，然倘其登載係因未詳加審查而有疏忽，尚
    與主觀上明知該事項為虛偽不實猶仍記載不同，而不能論以
    該條罪責。
  (三)被告戊○○部分：
  (1)公訴意旨認被告戊○○涉犯上開犯行，係以證人即同案被告
    丁○○、辛○○之證述，及葉素秋高雄縣政府警察局岡山分
    局燕巢分駐所受理民眾報案記錄表、中央產險公司汽車險出
    險理賠申請書及汽車險賠案調查表、高雄縣政府警察局岡山
    分局92年12月受理民眾報案紀錄簿卷，高雄縣政府警察局94
    年6 月3 日高縣警交字第0940021701號函、辛○○、丁○○
    通信監察作業監譯報告表，辛○○、戊○○通信監察作業監
    譯報告表等為其論據。訊據被告戊○○堅詞否認有何詐欺取
    財、偽造文書之犯行，辯稱：「只要民眾來報案，就必須受
    理，當天在辛○○來備案之前，確曾有一名自稱『葉素秋』
    的女子打電話進來備案，所以我才依辛○○之轉述登載於報
    案紀錄表，本件雖事後未前往查證，但我確實不知這是假交
    通事故詐領保險金事件，與丁○○、辛○○等人亦無詐欺、
    偽造文書之犯意聯絡」等語。經查：
  被告戊○○於上開時、地，受理證人即同案被告辛○○之報
    案，而於燕巢分駐所受理民眾報案記錄表上，登載葉素秋與
    壬○○之自小客車發生擦撞致壬○○頭部受傷之事實，業據
    被告戊○○供述在卷，並有高雄縣政府警察局岡山分局燕巢
    分駐所受理民眾報案記錄表1 份附卷可稽。另依卷附「高雄
    縣政府警察局函復之該局交通事故備案處理流程一、(三)」：
    「未即時報警處理之交通事故案件，原則上需由事故當事人
    駕駛肇事車輛親自到場報案，如當事人因傷住院無法親自到
    場委託他人或電話報案時，受理單位應依權責或轉由權責單
    位派員實施現場勘察，查訪相關人證、蒐集物證，如經研判
    為交通事故案件，則依規定程序處理填報；如相關事證尚不
    足認定為交通事故者亦應蒐證紀錄，並登載於工作紀錄簿備
    查。」此有該局94年6 月3 日高縣警交字第0940021701號函
    1 份（見偵卷第14頁）在卷可參。而本件被告戊○○縱令
    於事後未依規定前往事故現場查證，然既未有何其他證據足
    認被告戊○○明知上開受理民眾報案紀錄內容係屬虛偽，故
    尚難對被告戊○○遽以推認有何登載不實之故意。
  又被告戊○○於受理證人即同案被告辛○○報案時曾接獲1
    名自稱「葉素秋」之女子打電話備案之事實，業據證人即同
    案被告辛○○、丁○○於原審審理時證述在卷，證人即同案
    被告辛○○於原審證稱：「當天去備案前，我有請丁○○找
    1 位葉小姐先打電話到派出所備案，因為本件交通事故是假
    的，我擔心到時被告戊○○詢問關於本件交通事故事宜時會
    漏氣」等語（見原審卷III第249 頁）。證人即同案被告丁○○於原審證稱：「當天我有找1 名舞廳小姐以『葉小姐』的
    名義打電話到派出所備案」等語（見原審卷III第255 頁）。
    經核與被告戊○○之供述相符，復參以證人即被告辛○○於
    審理時證稱：「我未告訴被告戊○○本件係假交通事故詐領
    保險金案件，亦未告訴被告戊○○任何好處」等語（見原審
    III卷第248 、250 頁）。衡諸常理，被告戊○○焉有可能甘
    冒喪失員警身分、並冒刑事貪污、偽造文書、詐欺等罪名追
    訴之風險，而與證人即同案被告丁○○、辛○○等人共同以
    假交通事故之方式而詐領保險金。況證人即同案被告辛○○
    亦證稱：「被告戊○○於事後有向辛○○表示要車主自己來
    簽名才算數」（見原審卷III第248 頁），經核與丁○○、辛○○於92年12月3日 下午6 時53分之監聽譯文之內容相符，
    且該受理民眾報案紀錄表事後亦經該所副主管核章報結之事
    實，有上開受理民眾報案紀錄表1 張存卷可查，足見被告戊○○主觀上應無以登載不實事項之方式，而與證人即同案被
    告丁○○等人有詐領保險金之犯意聯絡。
  (2)綜上，本件被告戊○○於處理本件民眾報案之過程中雖有未
    於事後詳加查證事故現場之情事，惟既無其他積極證據證明
    被告主觀上為詐領保險金而於職務上所掌管之事項虛偽登載
    不實之假交通事故，依上揭說明及最高法院判例意旨，其所
    為與刑法第213 條公務員登載不實罪所定以公務員「明知」
    為不實事項猶仍登載之要件尚有未合，亦無法證明被告戊○○與證人即同案被告丁○○、辛○○等人就詐欺、偽造文書
    等犯行有共同之犯意聯絡。此外復查無其他積極證據足以證
    明被告戊○○有何詐欺、偽造文書或公務員登載不實之犯行
    。是被告戊○○被訴之犯罪事實，要屬不能證明，自應為無
    罪之諭知。
  (四)被告辰○○部分：
  (1)公訴意旨認被告辰○○涉犯上開犯行，係以證人即同案被告
    丁○○、己○○之證述，及子○○、吳榮壽高雄縣警察局處
    理交通事故記錄表、交通事故備案記錄，高雄縣政府警察局
    94年6 月3 日高縣警交字第0940021701號函，中央產險公司
    理賠部96車理字第18號函附等資料為其論據。訊據被告辰○○否認有何貪污、偽造文書、詐欺取財之犯行，辯稱：「我
    不知係假交通事故，且員警亦無拒絕民眾備案之權力，我僅
    依據當事人之描述登載於交通事故紀錄表，並無登載不實；
    至於我與己○○在上海食堂、粄條店等之消費均係基於朋友
    間之交情而互有請客，並非賄賂，且己○○送至警局之茶葉
    係供警局之同仁一起食用，亦非單獨贈與我之賄賂」等語。
    經查：
  被告辰○○於上開時、地，受理子○○及吳榮壽之女丙○○
    之報案，於旗山分局交通組「交通事故備案紀錄」及「高雄
    縣警察局處理交通事故紀錄表」上，登載子○○與吳榮壽發
    生交通事故致吳榮壽受傷之事實，業據證人己○○、子○○
    、庚○○、丙○○證述在卷，並有高雄縣警察局處理交通事
    故記錄表、交通事故備案記錄附卷可稽，是此部份之事實，
    堪以認定。
  而證人即同案被告己○○於備案後，雖先後交付證人即同案
    被告丁○○所委託之酬金2 萬元現金及金項鍊予被告辰○○
    惟均為其所拒之事實，業據被告己○○證述在卷，已如前述
    ，核與被告辰○○所辯情節相符。嗣被告己○○又拿1 包茶
    葉前往旗山分局由被告辰○○當場剪開沖泡之事實，業據證
    人即被告丁○○、己○○於原審審理時證述在卷，證人丁○○於原審證稱：「我有交付現金5 萬元及金項鍊予己○○，
    請己○○交給幫忙備案之被告辰○○，但因被告辰○○不收
    ，所以又買了1 包茶葉請己○○送到派出所給警員喝」等語
    （見原審卷III第348 、349 頁）。證人即同案被告己○○於
    原審證稱：「我有將丁○○所交付之現金、金項鍊等物送給
    被告辰○○但遭辰○○所拒，嗣後我將此事告知丁○○，丁○○便購買1 斤的茶葉請我將茶葉拿給警局的人喝，我到達
    警局後剛好辰○○正在泡茶，我就將丁○○所購買之茶葉交
    予辰○○並由辰○○當場剪開沖泡」等語（見原審卷III第34
    2 、343 頁）。經核與被告辰○○所辯之情節相符，衡情被
    告辰○○如有違背職務收受賄賂之犯意，其大可收受證人即
    同案被告己○○所交付之現金、金項鍊，又何須獨收茶葉而
    甘冒刑事貪污等罪之追訴？且本件證人即同案被告丁○○等
    人係以假交通事故之方式詐領保險金，所得利益高於茶葉之
    價值甚多，尚難認贈與上開茶葉之行為與被告辰○○職務上
    所為之行為有何對價關係。況一般收受賄賂應在秘密之場所
    進行，又豈有在警局辦公室之茶几上公然收受賄賂之理？是
    本件自不能僅憑被告己○○有交付1 包茶葉予被告辰○○沖
    泡之情，即遽認被告辰○○涉有收受賄賂罪責。
  又公訴意旨雖另認被告辰○○曾接受證人即同案被告己○○
    於上海食堂及辰○○妻所開設之粄條店招待之部分亦涉有收
    受賄賂罪嫌云云。惟查被告辰○○與被告己○○係朋友關係
    ，平常即有往來，互相請客之情，業據證人即同案被告己○○於原審審理時證述明確，證稱：「我與被告辰○○是朋友
    ，備案當天會請辰○○吃飯是因為本來雙方就有互相請客之
    情；我在備案前後也有帶朋友去辰○○妻子所開設之粄條店
    消費共3 次，是到粄條店後才叫辰○○下來」等語（見原審
    卷III第344 、346 頁）。經核亦與被告辰○○所辯情節相符
    ，足認被告辰○○與證人即同案被告己○○間，平日即有互
    相宴請之習慣。然尚難憑此即推認被告辰○○有何收受賄賂
    之犯行，且公訴人復未能舉證證明被告辰○○接受上開招待
    間，與其職務上之行為有何對價關係存在，故亦難對被告辰
    ○○遽以違背職務收受賄賂罪相繩。
  另依卷附「高雄縣政府警察局函復之該局交通事故備案處理
    流程一、(三)」：「未即時報警處理之交通事故案件，原則上
    需由事故當事人駕駛肇事車輛親自到場報案，如當事人因傷
    住院無法親自到場委託他人或電話報案時，受理單位應依權
    責或轉由權責單位派員實施現場勘察，查訪相關人證、蒐集
    物證，如經研判為交通事故案件，則依規定程序處理填報；
    如相關事證尚不足認定為交通事故者亦應蒐證紀錄，並登載
    於工作紀錄簿備查。」此有該局94年6 月3 日高縣警交字第
    0940021701號函1 份（見偵卷第14頁）在卷可參。而本件
    被告辰○○於事後雖未前往事故現場查證，惟職務上之疏失
    ，並不等同於被告辰○○與證人即同案被告丁○○等人間就
    詐領保險金即有犯意聯絡，尚須有其他證據佐證始得論其罪
    行。查本件被告辰○○受理備案過程中未收受任何賄賂或不
    正利益等情，已如上述，衡諸常理，被告辰○○焉有可能甘
    冒喪失員警身分、並冒刑事貪污、偽造文書、詐欺等罪名追
    訴之風險，而與證人即同案被告丁○○、己○○等人就詐領
    保險金一事有共同犯意聯絡。故縱其執行職務有上揭未事後
    詳實查證之失職行為，而此或因事故現場已滅失、或因怠惰
    、或因循陋習，惟尚難以此推論被告辰○○為與證人即同案
    被告丁○○等人共同詐領保險金，而故意於所執掌之職務虛
    偽登載不實。
  (2)綜上所述，被告辰○○員警於執行受理民眾備案職務時，有
    事後未盡查證之責，然既無證據證明其有違背職務上之行為
    而收受賄賂，亦非明知係假交通事故而故意虛偽登載不實於
    職務所掌之民眾報案紀錄表上，故依上揭說明及最高法院判
    例意旨，核其所為與貪污治罪條例第4 條第1 項第5 款收受
    賄賂罪之構成要件不符，亦與刑法第213 條公務員登載不實
    罪所定以公務員「明知」為不實事項猶仍登載之要件有間。
    此外復查無其他積極證據足以證明被告辰○○有何收受賄賂
    或公務員登載不實之犯行。是其被訴違背職務收受賄賂、詐
    欺取財及公務員登載不實文書罪，均屬不能證明，自應為無
    罪之判決。
  (五)被告寅○○部分：
  (1)公訴意旨認被告寅○○涉犯上開犯行，係以證人即同案被告
    丁○○、庚○○之供述、證人許朝安、曾志群之證述，及高
    雄市政府警察局前鎮分局草衙派出所交通事故處理登記表、
    勤務分配表、楊柯菊花中央產險公司汽車險出險理賠申請書
    、汽車險賠案調查表，強制汽車責任保險理賠通知單、強制
    汽車責任保險理賠金額確認書等為其論據。訊據被告寅○○
    否認有何偽造文書、詐欺取財之犯行，辯稱：「我依照庚○○所提供的資料登載在交通事故處理登記表上，因備案時間
    距案發當時已有1 星期，已無現場跡證以供事後查證；且本
    件事故之當事人亦非庚○○，故我亦未要求庚○○在登記簿
    上簽名」等語。經查：
  被告寅○○於上開時、地，受理庚○○之報案，並於草衙派
    出所交通事故處理登記表上，登載乙○○與卯○○發生交通
    事故致乙○○受傷之事實，業據證人即同案被告庚○○證述
    在卷，並有交通事故處理登記表附卷可稽，是此部份之事實
    ，堪可認定。另依卷附「高雄市政府警察局函復之該局交通
    事故備案流程二、(二)」：「未即時報警處理之交通事故案件
    ，警察機關獲報後，應即受理並派員實施現場勘查，查訪相
    關人證、蒐集物證，如經研判為交通事故案件，則依規定程
    序處理填報；如相關事證尚不足認定為交通事故者，亦應蒐
    證紀錄，並登載於工作紀錄簿備查。」此有該局96年5 月8
    日高市警交字第0960025611號函1 份（見原審卷Ⅳ第147 頁
    ）在卷可參。而本件被告寅○○於受理民眾備案後雖未前往
    事故現場查證而有疏失，然尚難憑此即推認其於受理報案之
    際，故意將上開不實之事項，登載在其所執掌之文書上。
  又證人即同案被告丁○○委託證人即同案被告庚○○就上開
    乙○○交通事故事件前往警局備案時，並未告知庚○○該交
    通事故事件係假車禍之事實，業據證人即同案被告丁○○、
    庚○○與審理時證述在卷，證人即同案被告丁○○於原審證
    稱：「因本件申請保險的時間比較急迫，所以才央請庚○○
    去警局備案，惟我事前並未跟庚○○告知該交通事故係假交
    通事故，亦未給付庚○○或警員任何好處」等語（見原審卷
    III第321 、322 頁）。證人庚○○於原審證稱：「丁○○有
    交付1 張手稿請我前往警局備案，因丁○○未告知該交通事
    故之詳情，故其並不清楚係假交通事故」等語（見原審卷III
    第327 、329 頁）。再參以證人即同案被告庚○○未因本件
    而受有何利益之情，業據證人即同案被告丁○○證述在卷，
    已如上述，足認證人庚○○證述其不知本件交通事故係假交
    通事故等語，應堪採信，從而，證人即同案被告庚○○於備
    案時既不知該交通事故事件係假交通事故，自難憑此推認被
    告寅○○於受理備案時即與證人即同案被告丁○○等人有詐
    欺取財、偽造文書之犯意聯絡，縱其執行職務有上揭未事後
    詳實查證之失職，而此或因事故現場已滅失、或因怠惰、或
    因循陋習，是既未有何其他積極事證足認被告寅○○明知上
    開交通事故事故係屬虛偽，惟尚難以此推論被告寅○○為與
    被告丁○○等人共同詐領保險金，而於所執掌之職務虛偽登
    載不實假交通事故事項。
  (2)綜上，本件被告寅○○既無證據足資證明證人即同案被告丁○○等人為詐領保險金而於職務上所掌管之事項虛偽登載不
    實之假交通事故，依上揭說明及最高法院判例意旨，核其所
    為尚與刑法第213 條公務員登載不實罪所定以公務員「明知
    」為不實事項猶仍登載之要件尚有未合，亦無法證明其與被
    告丁○○等人就詐欺、偽造文書等犯行有共同之犯意聯絡。
    此外復查無其他積極證據足以證明被告有何詐欺取財、偽造
    文書或公務員登載不實之犯行。是被告寅○○被訴公務員登
    載不實罪、詐欺取財罪之犯罪事實，均屬不能證明，自亦應
    為無罪判決之諭知。
  (六)原審為被告被告戊○○、辰○○、寅○○無罪之諭知，經核
    尚無不合，檢察官上訴意旨仍執陳詞，指摘原判決不當，求
    為有罪之判決，並無確切事證以實其說，按檢察官應善盡實
    質舉證責任，說服法院形成心證，若無法舉證說服法院形成
    有罪心證，即應依無罪推定原則，作有利被告之認定，參酌
    最高法院91年度台上字第5846號判決意旨：「法院固得依職
    權調查證據，但並無蒐集證據之義務。蒐集證據乃檢察官或
    自訴人之職責，事實審法院應以調查證據為其主要職責，其
    調查之範圍，亦以審判中所存在之一切證據為限，案內不存
    在之證據，即不得責令法院為發現真實，應依職權從各方面
    蒐集證據。」，此部分上訴為無理由，應予駁回。
據上論斷，應依刑事訴訟法第368 條、第369 條第1 項前段、第
364 條、第299 條第1 項前段、第300 條，貪污治罪條例第4 條
第1項 第5 款、第7 條、第10條、第11條第3 項、第1 項、第4
項、第12條第1 項、第2 項、第17條，刑法第2 條第1 項前段、
第11條、第216 條、第210 條、第211 條、第214 條、第215 條
、第339 條第1 項，修正前刑法第28條、第31條第1 項、第56條
、第55條後段、第37條第2 項，廢止前罰金罰鍰提高標準條例第
2 條，判決如主文。
本案經檢察官劉玲興到庭執行職務。
中    華    民    國    97    年    1    月      2    日
                  刑事第二庭  審判長法  官  林正雄
                                    法  官  黃壽燕
                                    法  官  陳啟造
以上正本證明與原本無異。
如不服本判決應於收受本判決後10日內向本院提出上訴書狀，其
未敘述上訴理由者，並得於提起上訴後10日內向本院補提理由書
狀（均須按他造當事人之人數附繕本）「切勿逕送上級法院」。
中    華    民    國    97    年    1     月    2     日
                                    書記官  彭筱瑗
附錄本判決論罪法條：
貪污治罪條例第4 條
有下列行為之一者，處無期徒刑或10年以上有期徒刑，得併科新
台幣1 億元以下罰金：
一  竊取或侵占公用或公有器材、財物者。
二  藉勢或藉端勒索、勒徵、強占或強募財物者。
三  建築或經辦公用工程或購辦公用器材、物品，浮報價額、數
    量、收取回扣或有其他舞弊情事者。
四  以公用運輸工具裝運違禁物品或漏稅物品者。
五  對於違背職務之行為，要求、期約或收受賄賂或其他不正利
    益者。
前項第1 款至第4 款之未遂犯罰之。
貪污治罪條例第11條
對於第2 條人員，關於違背職務之行為，行求、期約或交付賄賂
或其他不正利益者，處1 年以上7 年以下有期徒刑，得併科新臺
幣3 百萬元以下罰金。
對於外國、大陸地區、香港或澳門之公務員，就跨區貿易、投資
或其他商業活動有關事項，為前項行為者，處5 年以下有期徒刑
或科新臺幣1 百萬元以下罰金。
不具第2 條人員之身分而犯前二項之罪者，亦同。
犯前三項之罪而自首者，免除其刑；在偵查或審判中自白者，減
輕或免除其刑。
在中華民國領域外犯第1 項、第2 項之罪者，不問犯罪地之法律
有無處罰規定，均依本條例處罰。
刑法第210 條
（偽造變造私文書罪）
偽造、變造私文書，足以生損害於公眾或他人者，處5 年以下有
期徒刑。
刑法第211 條
（偽造變造公文書罪）
偽造、變造公文書，足以生損害於公眾或他人者，處1 年以上7
年以下有期徒刑。
刑法第214 條
（使公務員登載不實罪）
明知為不實之事項，而使公務員登載於職務上所掌之公文書，足
以生損害於公眾或他人者，處3 年以下有期徒刑、拘役或5 百元
以下罰金。
刑法第215 條
（業務上文書登載不實罪）
從事業務之人，明知為不實之事項，而登載於其業務上作成之文
書，足以生損害於公眾或他人者，處3 年以下有期徒刑、拘役或
5 百元以下罰金。
刑法第216 條
（行使偽造變造或登載不實之文書罪）
行使第210 條至第215 條之文書者，依偽造、變造文書或登載不
實事項或使登載不實事項之規定處斷。
刑法第339 條
（普通詐欺罪）
意圖為自己或第三人不法之所有，以詐術使人將本人或第三人之
物交付者，處5 年以下有期徒刑、拘役或科或併科1 千元以下罰
金。
以前項方法得財產上不法之利益或使第三人得之者，亦同。
前二項之未遂犯罰之。


司法院資訊處製作；財團法人民間司法改革基金會備份。
